【裁判字號】    96,訴,997
【裁判日期】    980522
【裁判案由】    偽造文書等
【裁判全文】
臺灣臺北地方法院刑事判決               96年度訴字第997號
公  訴  人  臺灣臺北地方法院檢察署檢察官
被      告  酉○○
選任辯護人  金學坪律師
被      告  巳○○
選任辯護人  蔡明和律師
上列被告等因偽造文書等案件，經檢察官提起公訴（96年度偵字
第4726至4729號），及移送併辦（臺灣臺北地方法院檢察署97年
度偵字第849號，臺灣士林地方法院檢察署96年度偵緝字第165號
），本院判決如下：
    主    文
酉○○共同犯行使偽造私文書罪，處有期徒刑拾月，減為有期徒
刑伍月，如附表八編號壹至肆所示之物均沒收。另共同連續犯行
使偽造私文書罪，處有期徒刑肆年拾月，減為有期徒刑貳年伍月
，如附表八編號伍至柒所示之物均沒收。應執行有期徒刑貳年捌
月，如附表八所示之物均沒收。
巳○○共同犯行使偽造私文書罪，處有期徒刑捌月，減為有期徒
刑肆月，如易科罰金，以銀元佰元即新台幣玖佰元折算壹日，
如附表八編號壹至肆所示之物均沒收。又公司負責人，共同犯公
司應收之股款，股東未實際繳納，而以申請文件表明收足，處有
期徒刑陸月，減為有期徒刑月，如易科罰金，以銀元佰元即
新台幣玖佰元折算壹日，應執行有期徒刑柒月，如易科罰金，以
銀元佰元即新台幣玖佰元折算壹日，如附表八編號壹至肆所示
之物均沒收。
    事    實
一、酉○○、巳○○分別為址設臺北市○○區○○路2 段137 號
    2 樓「瀚風科技工業股份有限公司」（營業處所在臺北市○
    ○區○○街345 巷8 號1 樓，下稱瀚風公司）之總經理、總
    經理特別助理。彼等明知址設臺北市○○路○段34號11樓之3
    之臺灣汕森股份有限公司（已於90年11月29日解散，下稱汕
    森公司）實際負責人Ｄ○○並無授權瀚風公司以汕森公司名
    義出口貨物，竟共同基於行使偽造私文書之犯意聯絡，先於
    不詳時、地，委由不詳人士偽刻「台灣汕森股份有限公司」
    之公司章、統一發票專用章、汕森公司登記負責人「陳瓊華
    」之印章，再冒用汕森公司名義，委任美商聯邦快遞股份有
    限公司臺灣分公司（下稱聯邦快遞公司）辦理貨物出口報關
    之相關事宜，並以上開偽刻印章分別蓋用在個案委任書、IN
    VOICE （發票）、PACKING WEIGHT（包裝明細表），偽造不
    實之文書。嗣交由不知情之瀚風公司職員Ｇ○○，於90年10
    月17日傳真至臺北市○○○路○ 段61號9 樓聯邦快遞公司，
    使不知情之聯邦快遞公司據以製作汕森公司90年10月17日，
    第CF－90－550 －M8713 號，貨物名稱為INTEGRAYED CIR-
    CUIT（積體電路），貨物總價為新臺幣（下同）1164萬2063
    元，買方為香港創世有限公司PIONEER WORLD CORP.LTD.HON
    G KONG之不實出口報單，並持向財政部臺北關稅局申報汕森
    公司出口貨物至香港，以為行使，足生損害於汕森公司、陳
    瓊華之權益及財政部臺北關稅局對出口貨物管理之正確性。
二、酉○○承上開共同行使偽造私文書之犯意，並基於詐取營業
    退稅之概括犯意，以及單獨或與巳○○共同違反公司法之犯
    意聯絡，而為下列犯行：
  (一)酉○○、巳○○二人均明知公司申請設立登記時，對股東應
    收之股款應確實繳納，不得僅以申請文件表明收足，或於繳
    納登記後將股款發還股東，而共同基於違反公司法第9 條之
    犯意聯絡，為在臺北市○○區○○路二段135 號2 樓（嗣於
    民國91年7 月1 日遷址至臺北市松山區○○○路○段88號16
    樓）籌組跳浪有限公司（下稱跳浪公司），而先由巳○○於
    90年8 月7 日以跳浪公司籌備處名義，在合作金庫銀行玉成
    分行開立0000000000000 號活期存款帳戶，自郁榮印刷有限
    公司及克韋企業有限公司籌備處於同銀行帳戶調得資金500
    萬元存入上開帳戶。另酉○○又基於行使偽造私文書之犯意
    ，於不詳時、地，以不詳方式，未經瀚風公司員工Ｃ○○、
    Ｅ○○、申○○、午○○之同意，先委由不知情之刻印行偽
    造Ｃ○○、Ｅ○○、申○○之印章，並盜用午○○留存於瀚
    風公司會計處之印章，而偽以Ｃ○○等人名義蓋印於90年8
    月7 日跳浪公司設立章程上，連同上開帳戶存摺影本、公司
    設立登記資本額查核報告書、資產負債表、跳浪有限公司設
    立登記申請書、公司名稱預查表、Ｃ○○等人身分證影本、
    股東名簿等資料，交由不知情之宏碩會計師事務所工商部經
    理許文憶持向臺北市政府建設局申請跳浪公司設立登記，足
    以生損害於Ｃ○○、Ｅ○○、申○○、午○○及臺北市政府
    建設局對於公司登記管理之正確性，而上開存款於跳浪公司
    設立登記後，旋即於90年8 月9 日悉數轉出至人與科技股份
    有限公司籌備處及詠荃國際工程有限公司籌備處於同銀行之
    帳戶。
  (二)酉○○為跳浪公司實際負責人，承上開行使偽造私文書之犯
    意，明知跳浪公司並無實際出口「INTEGRATED CIRCUIT MP0
    000-0000」之貨物，竟委由美商聯邦快遞股份有限公司臺灣
    分公司（下稱聯邦快遞）不知情之職員製作跳浪公司如附表
    所示之不實報單，並持向財政部臺北關稅局申報跳浪公司出
    口貨物至香港之創世有限公司PIONEER WORLD CORP.LTD以為
    行使，足生損害於財政部臺北關稅局對出口貨物管理之正確
    性。嗣再委由不詳人士填製內容不實之「臺北市營業人申報
    適用零稅率銷售額清單」，連同前開出口報單，於90年11月
    14日，持向臺北市國稅局稅捐稽徵處大安分處行使，申請核
    退營業稅計97萬7995元，使承辦人員陷於錯誤，於90年12月
    7 日核發予跳浪公司，並於同年月17日入帳至跳浪公司設於
    富邦商業銀行第000000000000號帳戶，旋於翌日遭提領一空
    ，足以生損害於關稅申報機關管理申報貨物進出口、稅捐稽
    徵機關課徵稅捐之公平性及正確性。
  (三)酉○○另為址設臺北市○○○路○段93巷5 弄7 號2 樓之「
    一而再科技股份有限公司」（下稱一而再公司）利用人頭虛
    偽增資，而再基於行使偽造私文書之犯意，酉○○於不詳時
    、地偽刻瀚風公司職員Ｃ○○及己○○等人之印章，並於90
    年10月24日囑真實年籍姓名不詳之人，未經上開人等之同意
    ，委由不知情之刻印行偽造Ｃ○○、己○○之印章，並盜用
    午○○留存於瀚風公司會計處之印章，蓋印於一而再公司之
    股東同意書上，使渠等登記成為一而再公司之增資股東，並
    由酉○○於同日向金主羅緣珠借得2300萬元後，再由酉○○
    自設於臺北國際商業銀行西門分行第0000000000000 號帳戶
    如數轉帳至同分行一而再公司第0000000000000 號帳戶，以
    充一而再公司股東所繳交之增資款，再將上開資料連同一而
    再公司存摺、公司設立登記資本額查核報告書、資產負債表
    、亥○○等人之身分證影本、增加資本股東繳納股款明細表
    、增資資產負債表、試算表、公司執照、董監事願任同意書
    、公司章程、股東名簿、董監事名單、公司變更名稱或所營
    事業登記預查申請表等資料，一併委由不詳人士持向臺北市
    政府建設局申請變更登記，足以生損害於Ｃ○○、己○○及
    臺北市政府建設局對於公司登記管理之正確性。而上開存款
    ，旋為酉○○於90年10月26日悉數轉出酉○○前開帳戶，並
    於同日返還羅緣珠在同分行之帳戶。
三、酉○○前因積欠地下錢莊業者朱叔悠（已於93年4 月10日死
    亡）債務，為清償債務，乃承上揭違反公司法之概括犯意，
    先由Ｆ○○尋找人頭擔任虛設行號之負責人，再由辰○○（
    另於臺灣臺中地方法院審理中）透過湯俊雄之介紹，委託會
    計事務所業務員楊嬌玲（另於臺灣臺中地方法院審理中）以
    提供短期借款製造存款證明之方式，利用文件表明收足股款
    ，而辦理公司登記，先後成立名碟有限公司（下稱名碟公司
    ）、連倉科技有限公司（下稱連倉公司）、光京企業有限公
    司（下稱光京公司）、昌波企業有限公司（下稱昌波公司）
    、奪冠實業有限公司（下稱奪冠公司）、我行國際有限公司
    （下稱我行公司）、達暄國際有限公司（下稱達暄公司）、
    仕羽企業有限公司（下稱仕羽公司）、艾科微企業有限公司
    （下稱艾科微公司）、優旗國際有限公司（下稱優旗公司）
    、薇妮國際有限公司（下稱薇妮公司）等12家公司，實際上
    上開公司均由酉○○掌控，而上開設立登記使用之存款各公
    司設立登記完成後，即於三日內悉數匯出，詳如附表三所示
    。
四、酉○○另與Ｆ○○、朱叔悠共同基於填製不實會計憑證以詐
    領退稅款之犯意聯絡，先在台北市○○○路○ 段178 號9 樓
    之2 成立耀揚會計事務所，後遷址至台北市○○路○ 段212
    號3 樓成立宏鼎會計事務所（後改稱悅鼎會計事務所），自
    民國90年12月至92年10月間，先後僱用不知情之洪淑芬、林
    慧娟、許禎玲、林佳汶、卯○○、陳依蘋等人，連續以一而
    再公司、巧創公司、跳浪公司、妙手公司、東局有限公司（
    下稱東局公司）、躍遠公司、名碟公司、光京公司、薇妮公
    司、我行公司、連倉公司、仕羽公司、百利八公司等13家公
    司名義，檢具不實之出口報關資料，以及由昌波公司、音原
    公司、奪冠公司、禾碟公司、達暄公司、艾科微公司等所開
    出之發票做為進項憑證，而製作不實之營業人銷售額與稅額
    申報書（下簡稱401 申報書）及營業人申報適用零稅率銷售
    額清單，向財政部台北市國稅局松山分局及內湖稽徵所申請
    零稅率退稅，共詐得退稅款新臺幣（下同）3242萬1102元詳
    如附表四所示。
五、案經財政部臺北關稅局函送、汕森公司告訴臺灣臺北地方法
    院檢察署檢察官偵查起訴及移送併辦，並經臺灣士林地方法
    院檢察署檢察官移送併辦。
    理    由
壹、證據能力之判斷：
    按被告以外之人於審判外之言詞或書面陳述，除法律有規定
    者外，不得作為證據，刑事訴訟法第159 條第1 項定有明文
    ，此即學理上所稱之「傳聞證據排除法則」，而依上開法律
    規定，傳聞證據原則上固無證據能力，但如法律別有規定者
    ，即例外認有證據能力。查本案被告酉○○、巳○○均於本
    院審理中表示對卷附全部證據之證據能力沒有意見（本院卷
    (三)第76頁）。被告酉○○之選任辯護人除對於附表五編號1
    至11所示之證人Ｄ○○等人之審判外陳述異議外，對其餘證
    人及卷內之書面證據均於本院言詞辯論終結前表明沒有意見
    ，本院審酌其餘證人之言詞陳述及書面陳述作成時之情況，
    並無不宜作為證據之情事，依刑事訴訟法第159 條之5 之規
    定，自得作為證據。至於附表五編號1 至11所示之證人業已
    分別於本院審理時，已基於證人地位、經合法具結、並在賦
    予被告對質詰問機會之情形下為證述，並證稱確實有在調查
    筆錄上簽名，且在偵查中所說情節無誤等語，依刑事訴訟法
    之規定，就上開證人於審判外之陳述，均有證據能力。另證
    人Ｅ○○經本院依法傳喚、拘提均未到庭，然其在94年5 月
    5 日檢察官偵查時已有具結，經證明具有可信之特別情況，
    且為證明犯罪事實之存否所必要者，依刑事訴訟法第159 條
    之3 第3 款規定，就上開證人於審判外之陳述，亦有證據能
    力。
貳、認定犯罪事實之證據：
甲、就犯罪事實一瀚風公司部分之被告二人有罪部分：
一、訊據被告二人分別於96年8月13日及96年10月15日於準備程
    序中就下列事實並不爭執：
  (一)被告酉○○、巳○○分別為設在臺北市○○區○○路2 段13
    7 號2 樓「瀚風公司」（營業處所在臺北市○○區○○街34
    5 巷8 號1 樓，下稱瀚風公司）之總經理、總經理特別助理
    ，業經證人即瀚風公司前任負責人子○○於本院具結證稱：
    在90年4 月間將瀚風公司轉給被告酉○○去經營，並將公司
    大小章交給被告酉○○，而被告巳○○則是被告酉○○請他
    當特別助理等語（本院卷(一)第285 至286 頁）相符，並有被
    告二人之名片影本附卷（臺灣臺北地方法院檢察署91年度他
    字第3184號卷第25頁）。
  (二)汕森公司登記負責人為陳瓊華，實際負責人為告訴人Ｄ○○
    ，已於90年11月29日解散之事實，並有汕森公司基本資料查
    詢在卷（臺灣臺北地方法院檢察署92年度偵字第11674 號卷
    第31頁）。
  (三)瀚風公司以汕森公司名義，委任聯邦快遞公司辦理貨物出口
    報關之相關事宜，並制作個案委任書、INVOICE （發票）、
    PACKING WEIGHT（包裝明細表）等文書，交由職員Ｇ○○，
    於90年10月17日傳真至臺北市○○○路○ 段61號9 樓聯邦快
    遞公司，聯邦快遞公司因此據以制作汕森公司90年10月17日
    ，第CF－90－550 －M8713 號，貨物名稱為INTEGRATED CIR
    CUIT（積體電路），貨物總價為1164萬2063元，買方為
    PIONEER WORLD CORP.LTD.HONG KONG之出口報單，並持向財
    政部臺北關稅局申報汕森公司出口貨物至香港等事實，亦有
    財政部關稅局91年5 月9 日北普政密字第91200152號函附之
    第CF－90－550 －M8713 號之出口報單、個案委任書、發票
    及包裝明細（裝箱單）各一份影本在卷可參（臺灣桃園地方
    法院檢察署91年度他字第1152號卷第1 至8 頁）。並經證人
    即聯邦快遞公司主管辛○○於偵查中證稱：瀚風公司職員Ｇ
    ○○與聯邦快遞公司李寶芬簽訂辦理貨物出口報關事宜。並
    由瀚風公司傳真汕森公司之個案委任書、汕森公司出具之發
    票及包裝明細表給聯邦快遞公司，據以製作汕森公司名義之
    出口報單，當時瀚風公司有4 家姊妹公司都在臺北市○○○
    ○街345 巷8 號1 樓等語，此外並有指標訂價計劃協議影本
    乙份、Ｇ○○傳真聯邦快遞公司傳真影本乙紙附卷為憑（臺
    灣臺北地方法院檢察署91年度他字第3184號卷第31至33頁、
    第36至40頁），並經證人即瀚風公司總經理室秘書Ｇ○○於
    本院審理中具結證稱：上開指標定價協議確實係其所簽訂，
    聯邦快遞公司有來安裝系統，我們可以透過電腦跟他們聯絡
    等語（本院卷(一)第139 至140 頁）。而證人趙雙玲於94年12
    月23日偵查中具結證稱：本案當時辦好文書作業，有請聯邦
    快遞來拿，有箱子長寬高50公分，大概十箱左右，箱子是由
    被告酉○○或是巳○○叫我去辦的。（臺灣臺北地方法院檢
    察署94年度偵字第22361 號卷第59頁）。顯然，被告二人委
    由秘書趙雙玲與聯邦快遞公司簽約後，以汕森公司名義為本
    案之貿易出口等事實，應堪認定。
二、被告二人矢口否認有何偽造文書之犯行：
  (一)被告酉○○及其辯護人以言詞及書狀辯稱：90年8 月間，汕
    森公司的告訴人Ｄ○○經同案被告巳○○的引薦才會認識酉
    ○○，因當時汕森公司的資金有困難，所以他們就協議在90
    年9 月25日簽了合約書，由瀚風公司幫汕森公司來運作實績
    ，告訴人也把公司大小章、支票、營利事業登記證、公司執
    照、進出口卡、稅單以及告訴人本人身分證等文件交給瀚風
    公司，之後雙方合作愉快，瀚風公司也幫汕森公司墊了50幾
    萬的票款，一直到90年11月上旬，告訴人太太即汕森公司名
    義負責人陳瓊華來瀚風公司鬧，她認為合約書無效，也不同
    意汕森公司變更負責人為Ｄ○○，要求把所有文件返還，雙
    方合作終止，瀚風公司才知道被騙了，後來瀚風公司停止對
    汕森公司付款，汕森公司就被退票，汕森公司委由瀚風公司
    處理不可能是偽造，確實是有委任。本案瀚風公司在90年10
    月17日以汕森公司名義出口，當時大小章是在瀚風公司保管
    ，告訴人當時是擔任瀚風公司海外總經理，也可以要求告訴
    人提供汕森公司發票章，告訴人也同意才刻章，瀚風公司沒
    有理由偽刻汕森公司的大小章，顯然被告酉○○沒有要欺騙
    告訴人的動機云云。
  (三)被告巳○○則辯稱：90年5 月進入瀚風公司，薪水是每月5
    萬元，薪水有匯到我的帳戶，我是擔任投資部特別助理，我
    就是幫被告酉○○找投資管道，後來我進入公司，與汕森公
    司負責人即告訴人Ｄ○○認識，他懂外銷出口的事情，我就
    請他到公司洽談，並簽了壹份協議書（即合約書），還請他
    擔任瀚風公司海外事業部的總經理，所有出口事情都是由Ｆ
    ○○與Ｄ○○二人負責，他們出口的情況我都不知道，都不
    是我在作業，我只是幫公司介紹可以投資的對象。起訴書犯
    罪事實一所載的文書資料我都不知道，都是Ｆ○○、Ｄ○○
    他們在處理云云。
三、經查：
  (一)被告巳○○於偵查中供稱：瀚風公司營業額很大，為節稅，
    才會用汕森公司名義辦出口等語（臺灣臺北地方法院檢察署
    91年度他字第3184號卷第87頁反面）。被告二人雖辯稱與汕
    森公司為合作關係，然證人即告訴人Ｄ○○於本院96年11月
    26 日 交互詰問程序中具結證稱：當時我和瀚風公司的被告
    巳○○談的，總經理是被告酉○○，當時因為汕森公司財務
    上較短絀，所以找瀚風公司合作，由瀚風公司出資金，我負
    責經營業務，利潤分配就是照合約書所寫瀚風公司分70% ，
    汕森公司則保有30% 。表面上被告巳○○怕我亂開支票，所
    以要我把支票和公司支票大小印章交出來由他保管。後來瀚
    風公司只有先存汕森公司已到期的支票給他過，90年11月12
    日支票就跳票了，沒有履行我在簽了與瀚風公司的合約後，
    發現被瀚風公司設計了，但圖章在他們手上，所以90年11月
    我有寄存證信函想要把印章要回來。而汕森公司在90年10月
    17日並沒有出口INTEGRAYED CIRCUIT（積體電路）給香港創
    世有限公司，汕森公司並沒有簽立個案委託書給聯邦快遞公
    司，也沒有製作第CF－90－550 －M8713 號之出口報單或開
    立發票、出具包裝明細。上開個案委託書上汕森公司的大小
    章並不是汕森公司的，也沒有授權瀚風公司辦理出口事宜，
    因為汕森公司沒有出這個貨，也不需要進貨，我就用雙掛號
    把發票及出口報單寄還給瀚風公司。我在90年12月22日有發
    函給臺北關稅局澄清沒有這筆出口業務，後來我的律師也有
    發函給關稅局，假如瀚風公司真的有進出口貿易，應該交代
    我去做，但我沒有收到任何通知，假如有國外買主要買這麼
    大金額的東西，國外買主要有書信往來或是電話、見面，但
    是都沒有這些事等語（本院卷(一)第106 至113 頁、第126 頁
    ）。又於97年1 月7 日證稱：合約書是在90年9 月25日補簽
    的，是被告巳○○製作的，當時有談好我負責業務，他負責
    財務，業務上要經過我，財務上他一定要有資金投入帳戶裡
    ，如果有支出一定要經過我蓋章，所以到10月份我覺得不對
    ，我才把自己的小章拿回來，因我個人帳戶也是使用這個小
    章。並沒有把陳瓊華的印章、統一發票章交給巳○○或瀚風
    公司等語（本院卷(一)第175 至177 頁）。並提出真正之「臺
    灣汕森股份有限公司」之公司章、統一發票專用章及負責人
    「陳瓊華」印章之印文，及與瀚風公司合約書影本、存證信
    函各一份附卷為憑（臺灣臺北地方法院檢察署91年度他字第
    3184號卷第49、50頁，本院卷(一)第251 至253 頁）。是依照
    上開告訴人所證述之情節，本案出口之前，並無與國外買家
    接觸，且被告二人亦無提出任何有關瀚風公司或汕森公司與
    國外買家簽約之資料供本院斟酌，顯然，本案縱然有委託快
    遞公司出貨至香港，然實質上是否確實有出口買賣，尚非無
    疑。再者，上開告訴人所提出之汕森公司大小章，經與出口
    報單、個案委任書、發票及包裝明細上汕森公司之章戳核對
    ，印文大小、字體粗細等以肉眼辨識即明顯不同，且汕森公
    司登記之營業地址為臺北市○○路○ 段34號11樓之3 ，與出
    口報單上所載之瀚風公司營業地址即臺北市○○區○○街
    345 巷8 號不同，又報單上所附發票及包裝明細等通關文件
    上之電話均為00-0000000 0，亦非汕森公司之營業電話
    00-00000000 ，顯然，上開以汕森公司名義之出口係被瀚風
    公司偽造印章冒用名義出具出口文書之情事，堪以認定。
  (二)被告雖辯稱與汕森公司於90年9 月25日簽了合約書，由瀚風
    公司以汕森公司名義為其運作實績云云。然查，依照合約書
    之首段前言所載：「緣乙方（即汕森公司）經營國際貿易業
    務因景氣不振，造成經營瓶頸，甲方（即瀚風公司）同意出
    資協助乙方彌平乙方已開出之支票款項（詳列如附表），乙
    方並同意將上海銀行總行營業部與台新銀行營業部之公司戶
    支票委由甲方（誤載為乙方）保管與運作實績。」，且依合
    作條款一、二所示「乙方仍為單一之法人公司，繼續經營本
    業暨兼任甲方之貿易部主管，依利潤中心制，自給自足。甲
    方保有乙方百分之七十之盈利，乙方保留百分之三十之盈利
    。」，可知汕森公司因經營困難，而與瀚風公司合作，並提
    供營業百分之七十之利潤以換取瀚風公司出資彌平汕森公司
    之支票款項。而所謂由瀚風公司運作實績，依照合約書文字
    之解釋，係指針對汕森公司在上海銀行總行營業部與台新銀
    行營業部之公司戶支票帳戶而言，核與證人即告訴人結證稱
    ：合約書上有2 張支票的附表，上面說他要保管我這二本公
    司的支票，運作實績也是指合約書所附的2 張附表所開的支
    票都要讓它兌現，不能讓它跳票，主要讓我公司經營下去，
    不要退票，要有存款實績，讓我公司可以繼續經營。當時談
    也有提到有多餘的錢也要存到公司的帳戶裡面等語之情節相
    符。（本院卷(一)第174 頁，附表見臺灣臺北地方法院檢察署
    年91度他字第3184號卷第92、93頁），且合約書明載汕森公
    司仍為獨立之法人，並無任何條款授權瀚風公司接管或逕予
    執行汕森公司之出口貿易業務。且就法律上而言，亦不可能
    僅以一紙合約書，而將二個不同獨立法人格之公司合併，若
    汕森公司確實有授權瀚風公司自行決定並製作汕森公司名義
    之出口文書，則瀚風公司何需另行刻立汕森公司之大小章。
    顯然被告二人辯稱為汕森公司運作實績云云，係為脫免罪責
    所為之辯解，自無足取。
  (三)被告巳○○雖辯稱：瀚風公司之進出口部門由Ｆ○○、Ｄ○
    ○負責等語，並提出之瀚風公司組織圖為證（臺灣臺北地方
    法院檢察署91年度他字第3184號卷第90頁），該組織圖雖在
    進出口部列入告訴人Ｄ○○之名，但為告訴人所否認，且證
    人Ｆ○○於本院交互詰問程序中具結證稱：瀚風公司出口部
    有幾個小姐，由我負責，任職瀚風公司期間，公司有出口過
    一批ＩＣ，中文名稱是動態記憶體，出口到香港瀚風公司的
    子公司，英文名稱是Pioneer 。出口要製作一些文件包括
    INVOICE （發票）、PACKING WEIGHT（包裝明細表）等我當
    時都配合聯邦快遞的作業，叫公司小姐Ｇ○○、Apple 陳依
    蘋照我的意思製作文件給聯邦快遞公司。本件以汕森公司名
    義出口，是梁總（即被告酉○○）跟我講，告訴我用哪家公
    司名義出口、出口數量、單價金額，我是依據梁總的指示製
    作那些出口文件。出口那些零件都在瀚風公司，要如何裝箱
    、製作文件都是我處理。之前有聽梁總提起那是公司的庫存
    貨，貨出口到香港子公司後，再由香港一個叫小邱的人來處
    理後續賣到大陸的事宜，在公司有看過告訴人Ｄ○○，只知
    道他跟瀚風公司梁總有業務上配合，至於細節則沒有過問等
    語（本院卷(一)第228 頁反面至230 頁）。再者，縱然告訴人
    兼任瀚風公司進出口部門員工，亦無法據此認定瀚風公司得
    任意以汕森公司名義而為不實之出口貿易。本院佐以上開被
    告巳○○之供述，顯然本案出口業務係為節稅之目的，由被
    告酉○○指示證人Ｆ○○交由Ｇ○○以冒用汕森公司名義而
    為之，並非被告二人所辯係經汕森公司或告訴人之授權所為
    ，足堪認定。此部分被告二人所犯行使偽造私文書之犯行，
    事證明確。
乙、就犯罪事實二之跳浪公司被告二人有罪部分：
一、有關跳浪公司違反公司法部分：
  (一)訊據被告二人分別於96年8月13日及96年10月15日準備程序
    中就跳浪公司之下列事實並不爭執：
    跳浪公司籌設過程中，先由被告巳○○於90年8 月7 日以跳
    浪公司籌備處名義，在合作金庫銀行玉成分行開立00000000
    00000 號活期存款帳戶，自郁榮印刷有限公司及克韋企業有
    限公司籌備處於同銀行帳戶調得資金500 萬元存入上開帳戶
    。而上開存款於跳浪公司設立登記後，旋即於90年8 月9 日
    悉數轉出至人與科技股份有限公司籌備處及詠荃國際工程有
    限公司籌備處於同銀行之帳戶之事實，並有合作金庫銀行玉
    成分行93.5.3合金玉存字第0930002306號函及各類存款分戶
    交易明細表（臺灣臺北地方法院檢察署93年度他字第1212號
    卷第23至24頁）、合作金庫玉成分行94年5 月19日合金玉存
    字第0940002542函附跳浪公司籌備處開戶資料影本乙紙、合
    作金庫玉成分行94年10月17日合金玉存字第0940005133號函
    覆跳浪公司籌備處帳戶資金流向等在卷為證（臺灣臺北地方
    法院檢察署94年度偵字第1582號卷第49至50頁、第194-196
    頁）。
  (二)被告巳○○雖辯稱：跳浪公司資金如何來的，我不知道，瀚
    風公司是台碩國際股份有限公司的大股東，我的想法是他們
    很有錢，這個資金應該是酉○○去負責，不是我去負責，酉
    ○○說資金是他去負責，我只負責掛名的負責人云云。然查
    ，證人余美宣即瀚風公司秘書於本院中具結證稱：有保管過
    跳浪公司、一而再公司，可是他們沒有在那邊營利，設立完
    後，我就把章拿給總經理，我那邊就沒有其他小公司的章。
    有一些股東章，是總經理特助巳○○跟會計那邊辦好，交給
    我保管，因為我那邊有保管箱等語（本院卷(一)第298 頁）。
    另跳浪公司於90年8 月17日申請設立登記，以被告巳○○為
    負責人，亦有跳浪公司登記卷宗影本為證，被告酉○○亦於
    本院審理中具結證稱：瀚風公司要設立子公司，公司主管級
    的巳○○、亥○○、Ｂ○○開會討論，怎麼經營子公司，最
    後由我決定，而跳浪公司就由巳○○擔任負責人等語（本院
    卷(二)第371 頁反面）。且證人即跳浪公司名義之股東Ｃ○○
    、Ｅ○○、申○○、午○○等人均分別於偵查中具結證稱並
    未實際出資投資跳浪公司等語（94年偵字第1582號卷第24頁
    ），則被告巳○○違反公司法第9 條第3 項之規定，堪以認
    定。
二、被告酉○○以跳浪公司名義製作附表一所示之報單，是否為
    假出口，而據此向稅捐機關施以詐術，申請核退營業稅97萬
    7995元部分？
  (一)被告酉○○委由聯邦快遞公司職員製作跳浪公司如附表所示
    之報單2 份，並持向財政部臺北關稅局申報跳浪公司出口貨
    物至香港之創世有限公司以為行使。嗣再委由不詳人士填製
    「臺北市營業人申報適用零稅率銷售額清單」，連同前開出
    口報單，於90年11月14日，持向稅捐機關行使，申請核退營
    業稅計97萬7995元，而該主管機關於90年12月7 日核發予跳
    浪公司，並於同年月17日入帳至跳浪公司設於富邦商業銀行
    第000000000000號帳戶，旋於翌日提領一空等事實，亦為被
    告二人分別於96年8 月13日及96年10月15日準備程序中坦承
    而不爭執，並有財政部台北關稅局93年11月11日北普遞字第
    0931020184號函附之跳浪公司出口報單原本2 張、財政部臺
    北市國稅局93年12月1 日財北國稅大安營業字第0930045083
    號函附跳浪公司90年10期營業稅申報書、零稅率銷售額清單
    及退稅線上查詢畫面等資料影本共四紙在卷可佐（臺灣臺北
    地方法院檢察署年93度他字第1212號卷第44至48 頁 、第79
    至83頁）。
  (二)訊據被告酉○○否認有假出口真退稅之違法，並辯稱：我們
    瀚風公司之前都沒有出口部門，都是做內銷，Ｄ○○他講他
    跟國外很熟，可以幫我們找很多訂單，所以才成立出口部門
    ，出口部門的經理叫Ｆ○○先生，整個出口業務都是他負責
    的，因為我確認無假出口而是真出口，過程我沒有接觸到，
    要問Ｆ○○或Ｄ○○比較清楚云云。
  (三)經查，依上開卷附財政部台北關稅局93年11月11日北普遞字
    第0931020184號函文所載，本件跳浪公司之出口均經電腦篩
    選為C1免審免驗方式完成通關。又依卷附行政院大陸委員會
    香港事務局94年12月8 日（94）港局商字第0893號函文所載
    ：「香港公司註冊處電腦紀錄，確有創世有限公司（PIONEE
    R WORLD CORP.LTD.） 於2001年7 月20日登記設立... 註冊
    發行及已繳股本為一萬港元，公司董事二員陳依蘋、Ｃ○○
    均為台灣人。」（臺灣臺北地方法院檢察署年94度字第2236
    1 號卷第24至27頁）。是陳依蘋為瀚風公司秘書、Ｃ○○為
    瀚風公司行銷部經理，顯然被告酉○○以瀚風公司職員充作
    人頭，在香港成立紙上公司，以遂其以跳浪公司名義，透過
    免審免驗之通關方式，應堪認定。
  (四)證人Ｆ○○於本院具結證稱：我和被告酉○○交往這幾年，
    知道被告酉○○對出口或辦理退稅的事情他不清楚，所以他
    擔任瀚風公司總經理的時候，有請我去幫忙。朱叔悠、酉○
    ○還有我一起提到由我幫巧創、跳浪、躍遠、一而再這四家
    公司處理出口的事情一次。（本院卷(二)第146 反面至147 頁
    ）。另在97年3 月3 日本院審理期日中證稱：在辦出口之前
    並無與香港的創世公司聯絡，我會跟小邱聯絡，小邱是我朋
    友是我找來幫忙瀚風公司處理事情的人，任職期間並沒有與
    香港的創世公司人員接觸過，也不知道創世公司的負責人是
    誰等語（本院卷(一)第233 頁）。且在本院97年8 月11日審理
    中證稱：（你在幫巧創、跳浪、躍遠、一而再辦理進出口的
    時候，是否用一些低價的電子產品來權充出口產品？）是。
    這些低價的電子產品是買人家的庫存品，等於是用這樣的方
    式來製作確實有出口貨物的假象。也是用這樣的方式幫上開
    公司向國稅局詐領退稅款。進口的文件是真實的，進項的發
    票是虛設行號。我後來發覺進項的發票都是虛設行號的公司
    ，這些公司沒有去完稅，就是避開百分之五營業稅的稅率，
    但是外銷公司會退回這百分之五的稅率，我事後才瞭解他們
    是這樣詐騙退稅款的，後來我自己的公司出事了，國稅局要
    我提供查帳的資料，我找不到這些進項來源的正確紀錄，我
    才發覺。因為我自己經營的公司退稅退了好幾千萬，之間轉
    單的過程，要經過國稅局的稅務員，到某一個金額要經過股
    長、課長、主任核可才會退稅，但是進項的來源不是一時間
    就會在國稅局的電腦上跳出異常，在沒有跳出異常之前，我
    們提供給國稅局的都是合乎一般程序的，那段時間可能是國
    稅局的電腦沒有現在那麼發達，才會讓廠商用這種手段辦理
    退稅業務，對這樣的程序、時間差我都很清楚等語明確。（
    本院卷(二)第148 至149 頁）顯然，被告酉○○與案外人朱叔
    悠共同委由證人Ｆ○○以假出口真退稅之方式向國稅局詐領
    退稅款之犯行，堪以認定，是被告酉○○上揭否認犯行之辯
    解，實無足取。
三、就跳浪公司設立登記犯行使偽造私文書罪部分：
  (一)訊據被告酉○○、巳○○均矢口否認未經Ｃ○○、Ｅ○○、
    申○○及午○○等人之同意，冒用上開四人之名義，蓋印於
    90 年8月7 日跳浪公司設立章程及股東同意書上，交由不知
    情之宏碩會計師事務所工商部經理許文憶持向臺北市政府建
    設局申請跳浪公司設立登記等情，被告酉○○辯稱：上開跳
    浪公司股東都是瀚風公司員工，是被告巳○○提議要成立瀚
    風公司子公司，我批准後，有告知員工Ｃ○○、Ｅ○○、申
    ○○、午○○等人要找他們當股東，不用實際出資，但瀚風
    公司跳票後，股東都會有問題，所以後來股東都否認云云。
  (二)經查：證人即宏碩會計師事務所工商部經理天○○（原名許
    文億）於偵查中具結證稱：第一次拜訪客戶是我與黃明宗、
    陳春玫去瀚風公司接洽。事務所作業流程是將需要的文件打
    好送去給客戶，需簽字的地方請客戶簽名，不可能盯著一個
    個簽，約好一星期後再由外務去收件等語（臺灣臺北地方法
    院檢察署年94度偵字第1582號卷第180 頁）。並於本院審理
    中具結證稱：跳浪公司的登記案件是我們幫他們送件，（跳
    浪公司的章程是否你幫他們準備的？）我們事務所電腦裡面
    都有一套例稿，我們會送給他們看，他們覺得沒有問題就會
    使用。跳浪公司董監事及股東的章是他們公司的人員會交給
    我們，我們不做那些代刻事情，他們公司的人員已經在相關
    表格上蓋好，公司的人說是親自簽名、蓋章的，但無法確認
    是否為親自簽名、蓋章等語。（本院卷(一)第239 至241 頁）
    ，故本件跳浪公司登記案件，係由宏碩會計師事務所承辦，
    且並非事務所人員偽造跳浪公司章程及股東同意書上之簽名
    印文無訛。
  (三)證人Ｃ○○即瀚風公司通路部經理、證人Ｅ○○即瀚風公司
    倉庫管理專員、證人申○○即瀚風公司林口廠倉庫管理人員
    以及證人午○○即瀚風公司行銷專員均於偵查中具結證稱：
    並沒有在跳浪公司任職或入股，跳浪公司登記案卷內之身分
    證影本是真實的，但卷內的簽名均非伊等所為，印文也非伊
    等所有之印章所蓋印的等語（臺灣臺北地方法院檢察署年94
    度偵字第1582號卷第24至25頁）。並當庭依檢察官所指示各
    自書寫自己姓名、跳浪有限公司、瀚風科技股份有限公司、
    阿拉伯數字1 至10、身分證統一編號，以及Ｃ○○、Ｅ○○
    、申○○、午○○、鄭淞霖以及地○○等人之姓名等情（見
    臺灣臺北地方法院檢察署年94度偵字第1582號卷第28至31頁
    ），經本院以肉眼核對上開證人於偵查中書寫字跡，與跳浪
    公司登記卷內之91年1 月7 日及91年6 月27日股東同意書上
    之簽名字跡，就運筆方式、撇捺習慣等等，實不相同，且證
    人賀俊燁及申○○另於本院審理中亦均具結證稱：並沒有在
    跳浪公司出資或擔任股東，也沒有在股東同意書上簽名等語
    （本院卷(一)第382 頁、第392 頁），堪認證人Ｃ○○、Ｅ○
    ○、申○○及午○○於偵查中之上開證述情節，應堪採信。
    至於證人午○○於調查中亦證稱：跳浪公司及一而再公司，
    是有人偷用我的名義去登記的，我根本不知情等語（台北市
    調查處卷二第38頁）。證人午○○雖於本院交互詰問程序中
    翻異前詞而證稱：當時有聽主管Ｃ○○說要成立跳浪公司，
    他說跳浪公司是瀚風公司的子公司，也是我們公司，印章是
    我提供給瀚風公司放在會計處的印章，被告酉○○說是公司
    要成立一個跳浪公司，問我是否要投資，我說沒有錢，他說
    不用錢只要掛名當股東，後來我有答應，因為我在那邊上班
    云云（本院卷(一)第243 至245 頁），然對於跳浪公司登記卷
    內91年1 月7 日、91年6 月27日二次的同意書上面「午○○
    」的簽名，證人午○○亦無法確認為其本人所親簽，且證人
    賀俊燁於本院審理中亦否認有告知午○○關於跳浪公司之事
    （本院卷(一)第383 頁）。再參酌證人午○○為被告酉○○前
    任女友，則其於本院審理中所為之上開證述，應屬事後迴護
    被告之詞，不足採信。被告酉○○以不詳方式，偽刻印章而
    偽造Ｃ○○、Ｅ○○、申○○等人之印文，及盜蓋午○○之
    印章在跳浪公司90年8 月7 日設立章程以設定登記之犯行，
    堪以認定。（至於設立登記後在91年1 月7 日及91年6 月27
    日股東同意書上偽造上開股東之簽名部分，則未據起訴，且
    時間相距數月，本案公訴人起訴及移送併辦均係就公司設立
    登記時之偽造私文書行為，至於設立登記後是否亦有同一行
    使偽造私文書之犯意公訴人所舉之證據尚無法證明為，故此
    部分不予認定，亦併敘明）
四、就一而再公司被告酉○○有罪部分：
  (一)被告酉○○於96年8 月13日準備程序中坦承就：購得一而再
    公司後，為辦理增資，乃於90年10月24日向金主羅緣珠借得
    2300萬元後，再由被告酉○○自設於臺北國際商業銀行西門
    分行第0000000000000 號帳戶如數轉帳至同分行一而再公司
    第0000000000000 號帳戶，以充一而再公司股東所繳交之增
    資款。而上開存款於辦理變更登記後，旋為被告酉○○於90
    年10月26日悉數轉出其前開帳戶，並於同日返還羅緣珠在同
    分行之帳戶等事實，並有臺北國際商業銀行西門分行93年5
    月13日（093） 北商銀西字第120 號函附一而再公司帳戶交
    易往來明細表三紙（臺灣臺北地方法院檢察署年93度他字第
    1212號卷第26至29頁）、臺北國際商業銀行西門分行94年11
    月18日北商銀西門（094） 字第00099 號函覆一而再公司帳
    戶轉帳傳票影本十六紙。臺北國際商業銀行西門分行94年12
    月2 日北商銀西門（094） 字第00103 號函覆酉○○帳戶轉
    帳傳票影本六紙。（臺灣臺北地方法院檢察署年94度偵字第
    22361 號卷第12至22頁、第31至34頁）此部分被告酉○○違
    反修正前公司法第9 條第3 項之規定，堪以認定。
  (二)就被告酉○○未經Ｃ○○及己○○等人之同意，偽造Ｃ○○
    、己○○等人之印章，及盜用午○○之印章，而蓋印於一而
    再公司90年10月24日之股東同意書而登記成為一而再公司之
    增資股東部分：
  1.訊據被告酉○○矢口否認有何行使偽造私文書之犯行，並辯
    稱一而再公司部分，我很確認有經過員工的同意，且公司成
    立時都要他們親自簽名，只是他們現在否認，我可以提出證
    據，證明是他們親簽的云云。
  2.然查，證人己○○於本院審理中具結證稱：並沒有經過我同
    意，把我登記為一而再公司之股東或董事，我是接到國稅局
    的催繳通知，才知道這件事情（本院卷(一)第446 頁）。證人
    賀俊燁亦於本院審理中具結證稱：並沒有擔任一而再公司股
    東，也沒有出資，也沒有人詢問過我要擔任股東的事等語。
    （本院卷(二)第385 至386 頁），並有一而再公司登記卷宗為
    憑，顯見上開一而再公司90年10月24日之股東同意書上股東
    己○○、Ｃ○○之印文，應係在未經己○○、Ｃ○○同意下
    ，遭人偽造印章而偽造印文，另證人午○○亦證稱不知道一
    而再公司之事，已如上述，其留存於瀚風公司之印章，顯係
    遭人盜蓋。被告酉○○身為一而再公司負責人，未能提出有
    利於己之證據資料供法院參酌，此部分行使偽造私文書之犯
    行，堪以認定。
丙、就犯罪事實三被告酉○○違反公司法部分：
一、被告酉○○就違反公司法的部份坦承不諱。並於調查中供稱
    張景林是我聯絡他當虛設行號的人頭，光京公司、奪冠公司
    、昌波公司既然都掛名在他名下，應該都是我找他當人頭的
    沒錯，但我當時只負責聯絡人頭而已，我對這些公司的實際
    運作情形不是很瞭解。宙○○、林頂峰、張崇德、鄭淞霖、
    洪信明、玄○○、陳豐澤、午○○、吳張秀鳳、巳○○、楊
    正寬都是我直接或透過別人介紹間接找來的人頭，（問：楊
    顏賓為東局公司登記負責人，地○○後變更為跳浪公司登記
    負責人，寅○○為躍遠公司登記負責人？），我不認識這3
    人，但這3 家公司的進銷貨發票都是朱叔悠拿給我，要我的
    宏鼎事務所製作401 申報書後申報，所以我雖然不認識這3
    個人，還是替他們製作401 申報書。（問：辰○○向金主楊
    嬌玲短期借款作為公司股本，據此向臺北市工商管理處申請
    設立名碟、禾碟、音原、達暄、我行國際、艾科微、群舟、
    群青、奪冠、薇妮、連倉等公司之設立登記，請問是你或朱
    叔悠委託辰○○借款及代辦設立登記？）辰○○是我認識很
    久的朋友，他是做工商代辦登記的，是我委託他辦理前述公
    司墊款及登記事宜，當時宏鼎事務所有接到客戶要向銀行申
    貸的案件，我轉給辰○○處理，所以他經常到宏鼎事務所等
    語。（見台北市調查處卷二第20頁反面至21頁、第23頁）。
    並於本院中供稱：只要是我們事務所負責去申請的公司，我
    都承認，至於到底是哪幾家，我也搞不清楚，一而再公司、
    巧創、跳浪、躍遠、妙手這些是舊公司，就是本來就有的，
    就是我在瀚風的時候就成立的，剩下的應該就是我事務所成
    立的，但是我並沒有管送件，事務所的業務我都沒有接觸，
    我只是發薪水、找人頭等語。
二、就附表二、三、四所列公司之人頭負責人部分：
  (一)證人午○○即名碟公司負責人於調查中證稱：朱叔悠當時要
    成立名碟公司，所以找我去掛名，我雖然同意掛名但並未實
    際參與該公司運作，朱叔悠後來又帶我到八德路的臺北市稅
    捐稽徵處辦理公司登記簽名，朱叔悠後來又帶我到台北銀行
    寶清分行開戶，開戶之後我就把存摺印鑑交給朱叔悠使用。
    因為缺錢曾向朱叔悠借錢，當時朱叔悠一直表示他要成立公
    司，要先借用我的名義當負責人，但使用時間最多半年，之
    後他會另外找人接替，所以我才同意，但之後我有將該借款
    還清等語（見台北市調查處卷二第37頁反面至38頁）。證人
    楊正寬於調查中證稱：被告酉○○要我出借名義給他，掛名
    當公司負責人，我因為從小就認識他，無法拒絕，所以就同
    意將名義借給他掛名當公司負責人，但當時我不知道是掛名
    哪家公司，後來酉○○拿公司設立登記文件給我簽的時候，
    我才知道我是當名碟公司負責人。我不知道該公司負責人由
    午○○變更為我的原因為何等語。（見台北市調查處卷二第
    102 頁反面）。
  (二)證人許勝騏即躍遠公司負責人於調查中證稱：90年間我透過
    酉○○的介紹，要Ｆ○○將一家躍遠公司的執照轉讓給我，
    所以我就將身分證影本交給Ｆ○○去辦理公司轉讓，當時酉
    ○○還指派他事務所的會計小姐陪同我前往臺北銀行開立躍
    遠公司帳戶，但開戶手續完成後，存摺及印章都由該名小姐
    帶走，所以有關該帳戶在外的使用情形我並不清楚，也與我
    無關等語（90年間我透過酉○○的介紹，要Ｆ○○將一家躍
    遠公司的執照轉讓給我，所以我就將身分證影本交給Ｆ○○
    去辦理公司轉讓，當時酉○○還指派他事務所的會計小姐陪
    同我前往臺北銀行開立躍遠公司帳戶，但開戶手續完成後，
    存摺及印章都由該名小姐帶走，所以有關該帳戶在外的使用
    情形我並不清楚，也與我無關等語（見台北市調查處卷二第
    104 頁反面）。
  (三)證人張景林即光京公司、奪冠公司及昌波公司負責人於調查
    中證稱：我是透過同事認識酉○○，酉○○經常帶我們去喝
    酒，長期下來較為熟稔，之後酉○○即要求我提供身分證來
    開設公司，我當時本來不願意，但酉○○態度惡劣，並告訴
    我僅係提供人頭開設公司，並不會將身分證或以所開設的公
    司來做不法的事情，我因為不懂，所以勉強答應，之後才發
    生公司違法遭法院傳訊並遭判刑的事情。當初酉○○要求我
    提供身分證去開設公司時，我並不知道他開設的公司名稱是
    什麼，也不知道他開了幾家公司，是後來法院傳訊我去的時
    候，我才知道酉○○用我的名字開的是光京公司、奪冠公司
    及昌波公司等，這幾家公司我從頭到尾都沒有參加營運，公
    司經營項目我也不清楚，這都是酉○○個人所為等語（見台
    北市調查處卷二第110 頁）
  (四)證人洪信明即群舟公司、我行公司負責人於調查中證稱：我
    是在91年間看報紙分類廣告向地下錢莊借款，我打電話去就
    有一位朱先生出面與我接洽借款，我當時向朱先生借款l0萬
    元，利息為10天1 萬元，事後因為我無力償還，朱先生就邀
    我喝酒並介紹被告酉○○給我認識，當場表示，如果我無法
    還錢，可以將人頭借給被告酉○○設立公司抵債，後來酉○
    ○果然主動與我聯絡，除了要我當他的臨時司機外，並向我
    索取身分證，先後設立群舟公司及我行公司等公司，我並擔
    任負責人及董事，因此勾消前述10萬元的地下錢莊借款，後
    來因為我妹妹洪淑芬來臺北沒有工作，我也曾向酉○○要求
    介紹工作，酉○○就要我妹妹到民生東路5段他開設的公司
    工作。前述群舟公司及我行公司公司設立後，酉○○指派一
    名男子陪同我至稅捐稽徵處簽字，及另派一名男子帶我到銀
    行辦理開戶，開設完成後，存摺及印章均被該男子拿走，酉
    ○○也曾經要Ｆ○○拿一些群舟公司及我行公司公司的文件
    給我簽字等語（見台北市調查處卷二第116 頁）。
  (五)證人陳豐澤即優旗、艾科微、百利八及仕羽公司負責人於調
    查中證稱：我於91、92年間因為無業，看報紙小廣告，向一
    位「朱先生」聯繫借款新臺幣5 萬元，當時朱先生要我交出
    身分證給他當作擔保後，並約定每10天支付利息5,000 元，
    後來因為我無力支付每10天5,000 元的高利，朱先生帶3 、
    4 人約我出面談判，我因實在無法籌錢，朱先生與他同夥就
    逼我在一些文件上簽名，後來朱先生又打電話約我出去見面
    ，當時朱先生並帶酉○○同行，要我至位於臺北市○○路的
    稅捐處櫃臺向稅務員報到簽字，當時我僅知道我簽了二家公
    司的負責人，並未看清楚這2 家公司名稱，在稅捐處簽完名
    後，酉○○又帶我到位於臺北市○○街的臺北銀行及位於臺
    北市○○路的華南銀行開戶，開戶後，酉○○將存摺及印鑑
    拿走，只留下聯絡電話給我。事後法院審判時，我才知道我
    被冒名開設優旗公司、艾科微公司及百利八公司及仕羽公司
    （註：事後變更）等4 家公司等語（見台北市調查處卷二第
    118 頁反面）。
  (六)證人宙○○即一而再公司負責人於調查中證稱：我認識被告
    酉○○之後，大約在91年下半年，被告酉○○向我表示要我
    當一而再公司負責人，無須上班就可以分紅，我當時因為剛
    好失業沒有收入，所以就貿然答應酉○○的要求，將身分證
    交給酉○○去辦理登記，事後酉○○也帶我到銀行開戶，但
    我並未實際出資，也未實際經營該公司等語（見台北市調查
    處卷二第120 頁反面至121 頁）。其於本院審理中亦具結證
    稱：有同意被告酉○○擔任一而再公司董事長，也有在董事
    會簽到簿上簽名，但並沒有實際出資，也沒有得到什麼代價
    ，也沒有發通知給其他股東開過會等語（本院卷(一)第368 頁
    、第371 至372 頁）。
  (七)被告酉○○於本院審理中供稱：我不知道資本額請會計師作
    是違法的，會計師是許文憶，跳浪公司確實是我叫被告巳○
    ○去設立的，朱淑悠去找的人頭我也知道，因為我也去幫他
    找人頭。我找玄○○擔任連倉公司的負責人，及甲○○擔任
    達暄公司的負責人，這是別人介紹給我的，有經過甲○○及
    玄○○的同意，出資我不清楚，是我幫朱淑悠去找的，找來
    就給朱淑悠，負責人都沒有出資，是事務所處理的等語（本
    院卷(三)第74頁）。而證人玄○○於本院審理中具結證稱：有
    擔任連倉公司負責人，因我朋友陳豐澤在台北，我到台北找
    朋友，陳豐澤在被告酉○○公司上班，我不知道陳豐澤擔任
    何職務，也不知道他在哪間公司上班。陳豐澤帶我去他上班
    的地方，因我剛出獄沒有工作，也算是去那裡找工作，陳豐
    澤帶我去見被告酉○○一、二次，說董事長是被告酉○○，
    陳豐澤要我先掛名當負責人，我有交身分證辦公司負責人，
    也有去領過發票，但沒有繳交過股款，也我並不知道連倉公
    司有無實際營運或出貨等語。（本院卷(三)第151 至154 頁）
三、並經證人辰○○於本院具結證稱：酉○○辦理公司登記事項
    都委託我處理，設立公司的資金存款證明都是我幫他介紹外
    面的墊款金主，跳浪、名碟、禾碟、我行公司等我有印象，
    我是介紹金主幫他作資金的墊款還有簽證的會計師，完成後
    我就把資料交付他們公司小姐，由他們公司小姐作所謂後續
    的送件動作，當時酉○○找我，說他在事務所任職，他說他
    的老闆姓朱有新公司成立，有資金的需求，問我有沒有認識
    做資本金墊款的金主，請我幫忙等語（本院卷(二)第154 頁反
    面至155 頁）。另證人即會計師何郡昌於調查中證稱：音原
    公司、奪冠公司、禾碟公司、艾科微公司、薇妮公司、我行
    公司、連倉公司的簽證都是代客記帳業者楊嬌玲委託我辦理
    等語（台北市調查處卷二第149 頁）。另證人楊嬌玲則於調
    查中證稱：91年起，湯俊雄委託我墊款辦理工商登記的公司
    行號計有名碟、禾碟、音原、達喧、優旗、我行、艾科微、
    群舟、群青、奪冠、薇妮、連倉等公司，後來湯俊雄又介紹
    辰○○來辦理墊款設立公司登記等語（台北市調查處卷二第
    150 頁反面）。另證人湯俊雄則於調查中證稱：我只記得我
    行公司、群舟公司是我事務所的離職員工辰○○委託我轉請
    楊嬌玲辦理資本額借款及簽證，當時辰○○剛離開我事務所
    沒多久，他不認識楊嬌玲，所以我就親自將該2 公司的資料
    轉交給楊嬌玲，請她辦理資金調度及簽證，後來我跟楊嬌玲
    說，這些案件都是辰○○委託的，以後就請她直接跟辰○○
    聯絡，我同時也請辰○○以後要辦此類案件就直接委託楊嬌
    玲代辦，所以我想其他的公司應該都是辰○○委託楊嬌玲代
    辦的等語（台北市調查處卷二第152 頁反面），可知，被告
    酉○○為辦理公司登記，而委由辰○○透過湯俊雄認識金主
    楊嬌玲，代墊不實之公司股款等情，洵堪認定。此外，光京
    等11家公司設立登記時之股款匯入銀行帳號，及匯出時間、
    金額等之證據方法，亦詳如附表三所示，此部分被告酉○○
    違反公司法第9 條第1 項之犯行，洵足採認。
丁、就犯罪事實四被告酉○○詐領退稅款部分：
一、訊據被告酉○○矢口否認犯行：並辯稱：我不承認，這與我
    沒有關係，我是負責事務所申報的部份，帳戶都在朱叔悠那
    邊，錢都是他領走的，我都是在幫他申請報稅而已，負責幫
    朱叔悠管理事務所而已，公司跟出口的部份我都沒有接觸云
    云。經查：
  (一)證人鄭志忠即宏鼎事務所負責人兼股東於調查中證稱：我與
    酉○○有金錢往來，我與酉○○在漢宮大舞廳再碰面時，他
    曾向我表示周轉不靈，希望我借錢給他，我基於幫助朋友的
    立場，陸續有借他數萬元，酉○○都有歸還，直到幾年前他
    向我借10萬元，我以現金借給他，後來他無力償還，所以要
    我以前述金額加入當時他開設的宏鼎事務所擔任股東等語。
    （見台北市調查處卷二第33頁反面）
  (二)證人卯○○即宏鼎或悅鼎事務所員工於96年6 月6 日調查中
    證稱：我於91至92年間，看報紙至臺北市○○路○ 段212 號
    3 樓悅鼎工商會計事務所應徵業務員工作，我在該事務所待
    了1 年左右，因我不會記帳，所以我的工作就是負責工商登
    記及稅捐申報書的跑件及送件工作。我經常跑的地點有臺北
    市政府工商管理處、臺北縣建設局的工商登記科、臺北市國
    稅局松山分局。我去應徵時，公司招牌寫的是悅鼎工商會計
    事務所，但與宏鼎工商會計事務所都是同一家事務所，只是
    名字會換來換去。悅鼎（宏鼎）工商會計事務所的實際負責
    人應是酉○○，平常都是他在辦公室指揮我們做事，發薪水
    給我的人也是酉○○。我不認識也沒聽過聽過朱叔悠此人。
    我印象所及悅鼎（宏鼎）工商會計事務所職員還有林慧娟、
    陳依蘋、許禎玲、洪淑芬、林佳汶等5 位年輕女孩子，她們
    都待得比我久。我在該事務所曾經送件或看過的公司行號有
    一而再公司、名碟公司、昌波公司、連倉公司、躍遠公司、
    光京公司、我行公司、群舟公司、達暄公司，其餘公司因時
    間久遠，我已經記不得了等語。（台北市調查處卷二第44至
    45頁）。又於96年10月3 日調查中證稱我是在最後要離開該
    事務所時，發現有公司人頭玄○○、張景林、陳豐澤、洪信
    明、吳張秀鳳（已死亡）、楊正寬等人到公司來向酉○○要
    人頭費，但酉○○到後期給不出來時有拖延，我發現事有異
    常，向事務所其他小姐打聽，才發現酉○○是用人頭設立假
    公司詐領退稅款，我看不下去，所以沒多久就趕快辭職離開
    該事務所等語（台北市調查處卷二第14至15頁）。
  (三)證人陳依蘋即瀚風科技秘書並任職宏鼎（悅鼎）事務所員工
    分別於96年6 月5 日及25日於調查中證稱：90 年8、9 月間
    在瀚風科技工業股份有限公司擔任秘書，同年12月離職我於
    瀚風公司的工作業務主要是秘書行政，包括老闆的行程安排
    、接聽電話等，92年1 月再到被告酉○○開設的在宏鼎事務
    所及悅鼎事務所擔任記帳工作，業務範圍是在酉○○吩咐下
    ，針對妙手、連倉、我行、名碟等公司憑證的整理、401 表
    的申報及傳票擅打等等語（台北市調查處卷二第49頁、第51
    頁反面）
  (四)證人林佳汶即宏鼎事務所會計助理於調查中證稱：我在宏鼎
    事務所任職期間，我的老闆就是被告酉○○，指揮我做事跟
    發薪水給我的都是被告酉○○。酉○○曾向事務所員工公開
    表示，辰○○是他請的顧問，負責提供工商登記方面的顧問
    服務，要我們直接請教辰○○工商登記方面的問題，辰○○
    會不定時到酉○○的事務所提供顧問服務。我在宏鼎事務所
    主要負責工商登記，但在每個月營業稅申報時刻，我也會幫
    忙跑件到國稅局申報401。在我印象中還記得的有我行公司
    、連倉公司、百利八公司、昌波公司、艾科微公司、奪冠公
    司等是我辦理設立登記的公司。是被告酉○○跟辰○○拿上
    述公司的資料給我辦理工商登記的。當時宏鼎事務所的會計
    小姐每人都有一套電腦及固定的軟體，我們只要把老闆即被
    告酉○○交代給我們的數字鍵入電腦，就可以到國稅局申報
    退稅，至於被告酉○○是從哪裡拿到那些數字，我不清楚。
    當時被告酉○○幾乎每天都會到公司看我們小姐做些什麼事
    ，到了臨報稅前，酉○○就會從身上拿出一些事先寫好的
    401 申報書手稿，要我們照著上面的數據鍵入電腦製作401
    申報書，之後再叫我到國稅局各地的稽徵所送件等語。（台
    北市調查處卷二第66頁反面至67頁）
  (五)證人林慧娟即宏鼎事務所員工於調查中證稱：90年8 、9 月
    間我經過1111人力銀行的仲介，先後到酉○○開設的妙手科
    技有限公司及宏鼎工商會計事務所服務，從事公司行號登記
    申請及401 申報工作，宏鼎會計事務所實際負責人是酉○○
    ，指揮我們做事及發薪水的就是酉○○。東局公司、一而再
    公司、妙手公司、名碟公司、我行公司都有辦理外銷出口零
    稅率退稅。我不知道前述公司零稅率退稅均係假出口真退稅
    等詐欺行為。我製作前述公司之401 申報書時所需之進貨憑
    證、銷貨憑證、出口報關資料，大部分都是酉○○把這些書
    面資料交給我們辦理登記，我也不知道這些進銷貨憑證及出
    口報關資料實際上是從何而來。在宏鼎會計事務所記帳期間
    ，我從來沒有跟這些公司的會計及相關人員聯絡過，因為酉
    ○○說這些公司都是他投資的公司，所以有事問酉○○就好
    了，我也不知道這些公司在哪裡，也從來沒有聯絡過等語（
    台北市調查處卷二第69至70頁）。
  (六)證人洪淑芬即耀揚會計事務所員工於調查中證稱：耀揚會計
    事務所是在民生東路5 段178 號9 樓之2 ，同一個地址還設
    有一而再公司。耀揚會計事務所是代客記帳，是我哥哥洪信
    明介紹我去的，真正的老闆是酉○○，我因為不會打電腦，
    也不會記帳及報稅，所以只負責該事務所的行政工作，有時
    候也幫忙到稅捐處或國稅局申報稅捐，我在耀揚會計事務所
    經辦過的記帳及稅務申報案件，我記得有一而再公司、連倉
    公司、妙手公司、薇妮公司、百利八公司、昌波公司、名碟
    公司、奪冠公司、我行公司等，其他的我就記不得了。因為
    我不會做401 申報書，所以我只幫忙整理這些公司的發票憑
    證，其他小姐事情忙的時候，我也會幫忙跑件，但我記得我
    只到過臺北市國稅局松山分局、大安分局各1 次，去送401
    申報書。另外，有的時候，林慧娟或許禎玲事情忙的時候，
    會拿客戶的發票要我幫忙開，我就依照她們的指示幫忙開發
    票給客戶。我在耀揚會計事務所任職時，偶然間發現我哥哥
    洪信明被登記為我行公司的負責人，但洪信明絕對不是該公
    司的實際負責人，因為他當時還不懂得做生意，也沒有資本
    做生意，事後洪信明有告訴我，我行公司是空頭公司等語。
    （台北市調查處卷二第76頁反面至第77頁）。
  (七)證人許禎玲即宏鼎事務所員工於調查中證稱：大約90年8 月
    間，我看報紙應徵到南京東路及撫遠街口某一家公司應徵，
    由酉○○先生面試後決定僱用我，幾天後酉○○又要我到台
    北市○○路○ 段的宏鼎工商會計事務所工作我在宏鼎會計事
    務所工作時的同事有林佳汶、林慧娟、陳依蘋。我從來沒看
    過宏鼎會計事務所委託記帳的客戶，也從來沒有跟任何客戶
    聯絡過，所有的進貨及銷貨發票都是酉○○拿給我們的等語
    （台北市調查處卷二第81頁）。
   (八)由上述會計事務所之員工證述可知，被告酉○○為會計事
     務所之實際負責人，並指示員工處理各公司申報退稅之情
     事。
二、證人丑○○台北市國稅局松山分局營業稅課稅務員於本院審
    理中證稱：營業稅申報是在每月15日，本來是兩個月一次，
    但因為有些公司申請按月申報，所以我們每個月15日都會做
    申報，申報的方式有三種，媒體申報、網路申報、人工申報
    三種，申報期案件收完之後，有半個月是我們內部整理建檔
    的時間，退稅正誤清單在每個月的月底或月初出來，跟著也
    會出來退稅異常清單，承辦人有7 天左右的審理退稅時間，
    這中間如果我們查核營業人金額有報錯或更改的，可以動的
    時間就在這段時間，我們可以給營業人更正的時間，收檔以
    後就跟著電腦報表退稅給營業人，營業人收到退稅的時間大
    概是在隔月的20日左右。零稅率的退稅有兩個部分，一個是
    經海關的退稅，一個是非經海關的，營業人要退稅的話，還
    要另外準備退稅文件及零稅率退稅申請書，如果是經海關退
    稅，營業人的報單跟金額是直接我們建檔後，跟海關的電腦
    連線，我們會作勾稽，如果金額無誤，異常清單不會出來，
    除非金額有差額，才會有異常清單出來，我們要處理的是針
    對非經海關的部份，或是經海關部分有異常清單。報單號碼
    、金額都經海關退，海關是先退後審，就是電腦勾稽沒有錯
    誤後，我們就先准予退稅，除非有異常清單，我們才會作審
    理的工作等語（本院卷(二)第269 頁反面）。而證人Ｆ○○於
    本院審理中證稱：我知道被告酉○○有成立事務所，是在民
    生東路5 段的地方，我去過一、二次。後來他跟朱叔悠有債
    務糾紛，我幫他們處理時，沒有處理到這個事務所。朱叔悠
    他們在放貸給一般公司時，要是發生財物不清楚，對方沒辦
    法還錢的時候，有時候他們都會要借款人以公司跟他們配合
    來償還債務。配合的方是有好幾種，一種是培養業績跟銀行
    借貸，一種是做出口業務辦退稅，這兩種方式朱叔悠應該都
    有作。朱叔悠、酉○○還有我一起提到由我幫四家公司處理
    出口的事情一次，至於退稅退到哪個帳戶我不清楚等語等語
    。我介紹洪信明跟朱叔悠借了10萬元，洪信明為了清償這10
    萬元，有提供他的人頭給朱叔悠去辦理群舟公司，他把所有
    的文件都交給朱叔悠，我有幫群舟公司辦理出口過一次，我
    有賺佣金，進口的文件是真實的，但進項的發票是虛設行號
    。我自己經營的公司退稅退了好幾千萬，之間轉單的過程，
    要經過國稅局的稅務員，到某一個金額要經過股長、課長、
    主任核可才會退稅，但是進項的來源不是一時間就會在國稅
    局的電腦上跳出異常，在沒有跳出異常之前，我們提供給國
    稅局的都是合乎一般程序的，那段時間可能是國稅局的電腦
    沒有現在那麼發達，才會讓廠商用這種手段辦理退稅業務等
    語（本院卷(二)第148 至149 頁）。可知，被告酉○○與共犯
    Ｆ○○、朱叔悠等人瞭解國稅局退稅之程序，而利用國稅局
    電腦無法即時勾稽而先退後審之程序，詐領上千萬元之退稅
    款等情，洵足認定。
三、此外，並有附表七之證據方法附卷為憑，是本件事證已臻明
    確，被告犯行堪予認定。
、新舊法比較：
一、被告等行為後，刑法於94年1 月7 日修正通過，於同年2 月
    2 日公布，並於95年7 月1 日施行。按行為後法律有變更者
    ，適用行為時之法律，但行為後之法律有利於行為人者，適
    用最有利於行為人之法律，修正後之刑法第2 條第1 項定有
    明文。此條規定乃與刑法第1 條罪刑法定主義契合，而貫徹
    法律禁止溯及既往原則，係規範行為後法律變更所生新舊法
    律比較適用之準據法，是刑法第2 條本身雖經修正，但刑法
    第2 條既屬適用法律之準據法，本身尚無比較新舊法之問題
    ，應一律適用裁判時之現行刑法第2 條規定以決定適用之刑
    罰法律。又本次刑法修正之比較新舊法，應就罪刑有關之共
    犯、未遂犯、想像競合犯、牽連犯、連續犯、結合犯，以及
    累犯加重、自首減輕暨其他法定加減原因（如身分加減）與
    加減例等一切情形，綜其全部罪刑之結果而為比較（最高法
    院95年度第8 次刑庭會議決議可資參照）。茲就本件適用刑
    法法條新舊法比較之情形分論如下：
  (一)查刑法第28條關於共犯之規定，於修正前原規定：「二人以
    上共同實施犯罪之行為者，皆為正犯」，修正為：「二人以
    上共同實行犯罪之行為者，皆為正犯」，本條之修正理由係
    為排除陰謀共同正犯、預備共同正犯於本條所規定之正犯之
    外，於修正前後並無不同，無新舊法比較之問題。
  (二)刑法第56條連續犯之規定業於94年1月7日修正刪除，並於95
    年7月1日施行。是於新法修正施行後，被告之數犯罪行為，
    即須分論併罰。此刪除雖非犯罪構成要件之變更，但顯已影
    響行為人刑罰之法律效果，自屬法律有變更，依新法第2條
    第1項規定，比較新、舊法結果，仍應適用較有利於被告之
    行為時法律即舊法論以連續犯。
  (三)刑法第55條關於牽連犯之規定業經刪除，則被告所犯各罪間
    ，應予分論併罰。比較新舊法結果，是用被告行為時之法律
    即修正前刑法第55條牽連犯之規定，較有利於被告。
  (四)又刑法第339 條第1 項之詐欺取財罪雖未修正，惟該條文之
    法定刑除有期徒刑及拘役外，尚有併科罰金刑之規定，而修
    正後之刑法第33條第5 款既已將罰金刑之最低額由銀元1 元
    即新臺幣3 元，提高為新臺幣1 千元，比較新、舊法結果，
    自以被告行為時即修正前之刑法第33條第5 款規定較有利於
    被告，應依刑法第2 條第1 項前段，適用修正前之刑法第33
    條第5 款規定論科。此外，刑法第2 條第1 項之規定，係規
    範行為後「法律變更」所生新舊法比較適用之準據法。故如
    新舊法處罰之輕重相同，即無比較適用之問題，非此條所指
    之法律有變更，即無本條之適用，應依一般法律適用原則，
    適用裁判時法，其為純文字修正者，更應同此（最高法院95
    年第21次刑事庭會議決議參照）。而被告行為後，刑法施行
    法業於95年6 月14日增訂公布第1 條之1 ，其中第1 項規定
    ：「中華民國九十四年一月七日刑法修正施行後，刑法分則
    編所定罰金之貨幣單位為新臺幣」，第2 項前段明定：「九
    十四年一月七日刑法修正時，刑法分則編未修正之條文定有
    罰金者，自九十四年一月七日刑法修正施行後，就其所定數
    額提高為三十倍」，惟依被告行為時之法律即罰金罰鍰提高
    標準條例第1 條前段，業將刑法分則各罪法定刑所定罰金數
    額提高10倍，再由銀元換算為新臺幣之結果，刑法第339 條
    第1 項法定刑所定罰金最高數額，與修正後之法律規定仍屬
    一致，並無不同，對被告而言尚無有利或不利之情形，揆諸
    前揭說明，自不生新舊法比較之問題，應依一般法律適用原
    則，適用裁判時法即刑法施行法第1 條之1 第1 項、第2 項
    前段之規定，而不再適用罰金罰鍰提高標準條例第1 條前段
    （臺灣高等法院及其所屬法院95年12月刑事法律座談會討論
    結論參照）。
  (五)修正前刑法第51條第5 款規定：「數罪併罰，分別宣告其罪
    之刑，依左列各款定其應執行者：五、宣告多數有期徒刑者
    ，於各刑中之最長期以上，各刑合併之刑期以下，定其刑期
    。但不得逾20年」，修正後刑法同條款則規定：「數罪併罰
    ，分別宣告其罪之刑，依下列各款定其應執行者：五、宣告
    多數有期徒刑者，於各刑中之最長期以上，各刑合併之刑期
    以下，定其刑期。但不得逾30年」。經比較結果，修正後有
    關有期徒刑合併定其應執行刑之上限提高至30年，自以修正
    前之規定有利於被告。
  (六)結論，就上開各項條件綜合比較結果，依刑法第2條第1項前
    段之「從舊從輕」原則，適用修正前之相關刑罰法律，對被
    告較為有利，自應適用修正前刑法規定處斷。
  (七)被告二人於設立跳浪公司後，公司法第9 條有關公司負責人
    對於公司應收之股款，股東並未繳納，而以申請文件表明收
    足之罰則規定，已於90年11月12日修正公布施行，於同年月
    14日生效，修正規定將原規定由第3 項前段，移列於第1項
    前段，並提高其罰金刑數額，然依照最高法院83年度台非字
    第67號之見解，因被告酉○○嗣後所犯之事實欄三之行為，
    發生在新修正公司法施行後，應逕適用新法處斷，而無依刑
    法第2 條第1 項規定比較新舊法適用之餘地，附此敘明。
肆、論罪科刑之理由：
一、被告酉○○及巳○○分別登記為一而再公司及跳浪公司負責
    人，當屬公司法第8 條所規定之負責人，亦為商業會計法所
    規定之商業負責人。又公司法於90年11月12日經修正後，有
    關公司設立登記，主管機關就文書形式上合法，即應准予登
    記，不再為實質之審查，是行為人於公司法修正後辦理公司
    登記事項，如有明知為不實之事項，而使公務員登載於職務
    上所掌之公文書，足以生損害於公眾或他人者，即有刑法第
    214 條之適用（最高法院96年6 月12日第5 次刑事庭會議參
    照）。核被告酉○○、巳○○就事實欄一所為，均係犯刑法
    第216 條、第210 條之行使偽造私文書罪。就事實欄二所為
    ，被告二人係違反修正前之公司法第9 條第3 項之公司股款
    繳納不實罪，被告酉○○另犯刑法第216 條、第210 條之行
    使偽造私文書、第339 條第1 項詐欺取財等罪。就事實欄三
    所為，被告酉○○係違反修正後公司法第9 條第1 項前段之
    公司應收之股款股東並未實際繳納而以申請文件表明收足罪
    、刑法第214 條使公務員登載不實文書罪。就事實欄四、所
    為，被告酉○○係犯第339 條第1 項詐欺取財罪及商業會計
    法第71條第3 款之偽造會計憑證罪。被告二人委由不詳人士
    偽刻「台灣汕森股份有限公司」之公司章、統一發票專用章
    、汕森公司登記負責人「陳瓊華」之印章，及被告酉○○委
    由不詳人士偽刻Ｃ○○、Ｅ○○、申○○、午○○、己○○
    之印章，以及彼等利用不知情之瀚風公司職員Ｇ○○及聯邦
    快遞公司行使偽造私文書，以冒用汕森公司名義向財政部臺
    北關稅局申報出口貨物之行為，為間接正犯。被告二人偽造
    「台灣汕森股份有限公司」之公司章、統一發票專用章、汕
    森公司登記負責人「陳瓊華」印章後，蓋用印文於個案委任
    書、發票、包裝明細表，以及委由不詳人士偽造Ｃ○○、Ｅ
    ○○、申○○、午○○、己○○之印章，分別蓋用於跳浪公
    司設立章程及股東同意書及一而再公司90年10月24日股東同
    意書之行為，被告偽刻印章進而偽造印文之行為間有階段關
    係，偽刻印章之行為應為偽造印文之行為所吸收，並均係偽
    造私文書之階段行為，又偽造後持向台北市政府登記以行使
    ，該偽造私文書之低度行為應為行使偽造私文書之高度行為
    所吸收，均不另論罪，應依行使偽造私文書罪論處。
二、被告二人就前揭事實欄一、二之行使偽造私文書罪、及違反
    修正前公司法第9 條第3 項等罪間，有犯意聯絡及行為分擔
    ，係為共同正犯。被告酉○○就事實欄三部分，與朱叔悠、
    Ｆ○○、辰○○、湯俊雄及楊嬌玲等人有犯意聯絡及行為分
    擔，為共同正犯。被告酉○○就事實欄三部分，與朱叔悠、
    Ｆ○○有犯意聯絡及行為分擔，係為共同正犯。再者，被告
    酉○○所犯上開公司法第9 條第1 項前段及刑法第214 條之
    罪，係以一行為而觸犯數罪名，為想像競合犯，應依刑法第
    55條規定，從一重之公司法第9 條第1 項前段之罪處斷。被
    告酉○○多次行使偽造私文書、違反公司法第9 條第1 項前
    段、詐欺取財罪及違反商業會計法第71條第3 款之犯行，時
    間緊接，所犯各係犯罪構成要件相同之罪名，顯各係基於概
    括犯意反覆為之，應依連續犯各論處行使偽造私文書、違反
    修正後公司法第9 條第1 項、詐欺取財罪及違反商業會計法
    第71條第3 款等罪，並依法各加重其刑。另被告酉○○與巳
    ○○在任職瀚風公司期間內共犯冒用汕森公司名義之事實欄
    一、之行使偽造私文書罪，並無詐領退稅款，而原係以節稅
    之動機及目的為之，與其餘事實欄二以下之犯罪，犯意各別
    ，手段不同，自應分論併罰，起訴書認此部分亦有連續犯或
    牽連犯之關係，應屬有誤。另被告酉○○所犯其餘各罪之間
    ，有方法、目的之牽連關係，為牽連犯，應從一重之行使偽
    造私文書罪處斷。（另移送併辦意旨書漏載刑法第214 條部
    分，應予補充之）
三、爰審酌被告二人各自犯案之情節，犯罪動機、目的、犯罪時
    之手段、生活狀況、品行、智識程度、對告訴人汕森公司所
    造成之損害，以及被告酉○○身為瀚風公司總經理，後又實
    際掌控10多家公司，並為會計事務所之實際負責人，指揮命
    令員工同時連續多次詐領退稅款高達3 千多萬元，對國家賦
    稅及財政體系危害甚大，犯罪情節嚴重，且犯後飾詞否認犯
    行，毫無悔悟，另被告巳○○為瀚風公司之總經理特別助理
    ，大多聽命被告酉○○刑事，涉案罪名及情節均較為輕微，
    而分別量處如主文所示之刑，及依修正前刑法第51條第5 款
    定應執行刑。
四、又修正後刑法第41條第1 項前段關於得易科罰金之折算標準
    規定，由「得以1 元以上3 元以下折算1 日」（按：此規定
    配合修正前罰金罰鍰提高標準條例第2 條（現已刪除）規定
    ，就其原定數額提高為100 倍折算1 日，則最高應以銀元
    300 元折算1 日，經折算為新臺幣後，應以新臺幣900 元折
    算為1 日），提高為「以新臺幣1 千元、2 千元或3 千元折
    算1 日」，並刪除「因身體、教育、職業、家庭之關係或其
    他正當事由，執行顯有困難」之條件。是以修正前刑法第41
    條第1 項前段關於易科罰金之折算標準對被告較為有利。另
    修正後刑法第41條第2 項之規定，將併合處罰且均符合易科
    罰金情形之數罪而其應執行刑逾6 月部分，修正為不得易科
    罰金，經綜合比較上開法律變更之情形，以95年7 月1 日修
    正生效前之規定對於被告巳○○較為有利，故就被告巳○○
    所量處之刑，依修正前刑法第41條第1 項前段、第2 項之規
    定，諭知易科罰金之折算標準。
五、又被告犯罪時間係在96年4 月24日以前，所犯符合中華民國
    九十六年罪犯減刑條例第二條所定之減刑條件，應依該減刑
    條例第2 條第1 項第3 款之規定，減其宣告刑二分之一如主
    文所示，並諭知易科罰金之折算標準。
六、如附表八所示(一)偽刻之「台灣汕森股份有限公司」之公司章
    、統一發票專用章、汕森公司登記負責人「陳瓊華」，以及
    上開印章蓋用於個案委任書、發票、包裝明細表之印文；(二)
    酉○○另偽刻之Ｃ○○、Ｅ○○、申○○、己○○之印章，
    縱上開印章均未扣案，惟無法證明業已滅失，(三)分別偽造或
    盜蓋於90年8 月7 日跳浪公司設立章程及一而再公司90年10
    月24日股東同意書之印文（詳如附表八編號6 、7） ，均併
    依刑法第219 條規定宣告沒收。（在跳浪公司設立章程及一
    而再公司股東同意書上，偽造之「Ｃ○○」之印文並不相同
    ，應屬二個不同印章所蓋，故應沒收偽造之「Ｃ○○」印章
    二枚，亦併敘明。）
伍、臺灣臺北地方法院檢察署97年度偵字第849 號及臺灣士林地
    方法院檢察署96年度偵緝字第165 號移送併辦意旨中，就本
    院認定之事實欄二、三、四部分，與上開起訴後經本院判決
    有罪部分為同一案件或牽連犯及連續犯之裁判上一罪案件，
    雖未據起訴，然為起訴效力所及，本院自得併予審酌，附此
    說明。
陸、不另為無罪之諭知：
    按犯罪事實應依證據認定之，無證據不得推定其犯罪事實；
    又不能證明被告犯罪者，應諭知無罪之判決，刑事訴訟法第
    154 條第2 項、第301 條第1 項分別定有明文。而所謂認定
    犯罪事實之證據，係指足以認定被告確有犯罪行為之積極證
    據而言，該項證據須適合於被告犯罪事實之認定，始得採為
    斷罪資料，又苟未能發現相當證據或證據不足以證明，自不
    能以推測或擬制之方法，以為裁判基礎，故被告否認犯罪事
    實所持之辯解，縱屬不能成立，仍非有積極之證據足以證明
    其犯罪行為，不能遽為有罪之認定，此觀諸最高法院29 年
    上字第3105號、40年台上字第86號及30年上字第1831號判例
    自明。本院就下列公訴人起訴部分，認犯罪嫌疑不足，詳如
    下述：
甲、被告巳○○被訴就跳浪公司行使偽造私文書罪嫌及詐欺取財
    罪嫌部分：
一、公訴意旨另以：
    被告巳○○於不詳時、地，以不詳方式，未經瀚風公司員工
    Ｃ○○、Ｅ○○、申○○、午○○之同意，偽以Ｃ○○等四
    人名義蓋印簽名於跳浪公司設立章程及股東同意書上，連同
    上開帳戶存摺影本、公司設立登記資本額查核報告書、資產
    負債表、跳浪有限公司設立登記申請書、公司名稱預查表、
    Ｃ○○等人身分證影本、股東名簿等資料，因認被告巳○○
    與被告酉○○此部分共同涉犯刑法第216 條、第210 條之行
    使偽造私文書罪嫌。另被告巳○○明知跳浪公司並無實際出
    口「INTEGRATED CIRCUIT MP0000-0000」之貨物，竟委由聯
    邦快遞製作如附表一所示之不實報單，並持向財政部臺北關
    稅局申報跳浪公司出口貨物至香港之創世有限公司以為行使
    ，足生損害於財政部臺北關稅局對出口貨物管理之正確性。
    嗣再委由不詳人士填製內容不實之「臺北市營業人申報適用
    零稅率銷售額清單」，連同前開出口報單，於90年11月14日
    ，持向臺北市國稅局稅捐稽徵處大安分處行使，申請核退營
    業稅計97萬7995元，使承辦人員陷於錯誤，於90年12月7 日
    核發予跳浪公司，並於同年月17日入帳至跳浪公司設於富邦
    商業銀行第000000000000號帳戶，旋於翌日遭提領一空，足
    以生損害於關稅申報機關管理申報貨物進出口、稅捐稽徵機
    關課徵稅捐之公平性及正確性，因認被告巳○○此部分亦涉
    犯刑法第216 條、第210 條之行使偽造私文書罪嫌及刑法第
    339條第1項之詐欺取財罪嫌。
二、訊據被告巳○○堅詞否認有何公訴人所指之犯行，並辯稱：
    Ｃ○○等人都是我去了公司才認識這些人，我不可能去冒用
    這些人的名義，申○○是酉○○的哥哥，這些人為何會成立
    股東，我不清楚，這些程序都是酉○○與許文憶會計師在處
    理的云云。另就以跳浪公司名義辦理假出口詐領退稅款部分
    ，被告巳○○則辯稱：僅為跳浪公司之掛名負責人，並未參
    與跳浪公司之業務，關於跳浪公司如何辦理退稅，均不知情
    云云。
三、經查證人賀俊燁及申○○於本院審理中雖均具結證稱：並沒
    有在跳浪公司出資或擔任股東，也沒有在股東同意書上簽名
    等語，然亦均證稱並沒有受被告巳○○指示做事等語（本院
    卷(一)第383 頁、第391 頁）。另證人Ｆ○○亦證稱在瀚風公
    司任職期間，被告巳○○並沒有指示伊做事等語，被告酉○
    ○亦於本院審理中以證人身分具結證稱：被告巳○○在跳浪
    公司成立後，並沒有參與公司業務，跳浪公司的退稅款是我
    請秘書去領的，領了發薪水給在職的20幾位員工等語（本院
    卷(二)第371 頁）。此外，依被告巳○○所供稱，已於90年12
    月10日離職，而跳浪公司係於90年12月12日以後陸續詐領退
    稅款（詳如附表四編號2 所示），則跳浪公司設立登記時，
    冒用其他瀚風公司員工之名義辦理設立登記，且以假出口為
    名義所詐領之退稅款應均為被告酉○○所為，而與被告巳○
    ○均無涉。
乙、被告酉○○就一而再公司部分被訴涉犯行使偽造私文書罪嫌
    部分：
一、公訴意旨另以：被告酉○○未經亥○○、Ｂ○○、癸○○及
    Ｇ○○等人之同意，於90年10月24日囑真實姓名年籍不詳之
    人，冒用亥○○等4 人之名義，簽名、蓋印於一而再公司之
    股東同意書、股東臨時會議事錄、董事會簽到簿、董事同意
    書及公司變更登記申請書上，使渠等登記成為一而再公司之
    增資股東，因認被告酉○○此部分涉犯刑法第216 條、第
    210 條之行使偽造私文書罪嫌。
二、訊據被告酉○○堅詞否認有何公訴人所指之上開犯行，並於
    偵查中供稱：我成立一而再公司，董事、監察人都是用我公
    司員工，亥○○是瀚風公司執行副總，Ｇ○○是秘書室主任
    ，只有Ｂ○○有負責一而再公司業務，一而再公司辦公室是
    跟亥○○租的，所以亥○○不可能不知情，我很確認有經過
    他們的同意，且公司成立時都要他們親自簽名，股東會、董
    事會的會議都要他們簽名，只是他們現在否認，我可以提出
    證據，證明是他們親簽的等語。
三、公訴人雖提出一而再公司登記卷宗為此部分認定犯罪事實之
    證據，然查：
  (一)就是否冒用股東癸○○之簽名或偽造姚哲恆印章部分：證人
    姚哲恆經本院依法傳喚、拘提皆未到庭，且從未在調查或偵
    查中製作筆錄，此部分尚無證據證明。
  (二)證人亥○○、Ｂ○○及Ｇ○○雖均於偵查或本院審理中否認
    同意擔任一而再公司之股東或董事等語。證人Ｇ○○於本院
    具結證稱亦不否認監察人願任同意書上之簽名與其本人所寫
    相似等語（本院卷(一)第147 頁），且經本院核對一而再公司
    登記卷內之董事會簽到簿、董事願任同意書及監察人願任同
    意書（影本見本院卷(一)第337 至340 頁）上證人亥○○、趙
    健銘及Ｇ○○之簽名，分別與(1)附表六編號5 至11中，證人
    亥○○於本院91年度字第900 號案件筆錄及瀚風公司調薪表
    上之簽名，(2)附表六編號13至16中，一而再科技資訊展人員
    配置表、勞動契約各一份、員工薪資所得受領人扶養親屬表
    2 張上，證人Ｂ○○之簽名，以及(3)附表六編號17至20中，
    證人Ｇ○○在勞動契約、職員保證書、員工薪資所得受領人
    扶養親屬表以及傳真給聯邦快遞公司之文書上之簽名，以肉
    眼觀之，不論是運筆習慣、撇捺方式等個人筆跡辨識度上均
    相同，顯然證人亥○○、Ｂ○○及Ｇ○○確實親自在90年10
    月24日股東同意書及董事願任同意書等文書上親自簽名無誤
    ，被告此部分自無行使偽造文書之犯行。
丙、上開甲、乙二部分，查無其他證據證明被告二人各確有公訴
    人所指此部分之犯行，惟公訴意旨認此部分與前揭論罪科刑
    之罪間有連續犯或牽連犯之關係，屬裁判上一罪，爰不另為
    無罪之諭知。
柒、退回檢察官另行偵處：
甲、臺灣士林地方法院檢察署檢察官96年度偵緝字第165 號移送
    併辦意旨中：就被告酉○○未經亥○○、Ｂ○○、癸○○及
    Ｇ○○等人之同意，於90年10月24日囑真實姓名年籍不詳之
    人，冒用亥○○等4 人之名義，簽名、蓋印於一而再公司之
    股東同意書、股東臨時會議事錄、董事會簽到簿、董事同意
    書及公司變更登記申請書上，使渠等登記成為一而再公司之
    增資股東，因認被告酉○○此部分涉犯刑法第216 條、第
    210 條之行使偽造私文書罪嫌部分（與起訴書犯罪事實欄就
    上開部分記載相同），此部分無從認定被告酉○○有何行使
    偽造私文書之犯行，已如前述，且檢察官所舉之證人宙○○
    於本院審理中具結證稱有同意擔任一而再公司之負責人，亦
    無從據此認定被告酉○○偽造亥○○、Ｂ○○、癸○○及Ｇ
    ○○印文之情形，自應退回檢察官另行偵處。
乙、臺灣臺北地方法院檢察署檢察官97年度偵字第849號移送併
    辦意旨中：就被告酉○○申請設立公司時，股東未實際繳納
    股款而先後成立巧創公司、禾碟公司、音原公司、仕羽公司
    、東局公司、躍遠公司、妙手公司及百利八公司等，而認被
    告酉○○此部分亦涉犯公司法第9 條第1 項之罪嫌部分。
一、就禾碟公司、音原公司部分：
    被告酉○○辯稱：並不認識禾碟公司的負責人地○○或音原
    公司的寅○○等語。此外，證人寅○○於調查中證稱：從沒
    有聽過躍遠公司或音原公司的名字，不知道何人冒用我名義
    設立公司，我也不知道如何退稅，但我曾於89年間向新竹市
    ○○路王姓人士開設的地下錢莊借款2 萬5,000 元應急，當
    時有將我的身分證質押在地下錢莊約半年左右，我想我的身
    分證可能在當時被地下錢莊拿去冒用等語。（台北市調查處
    卷二第107 頁），並於本院審理中具結證稱：我沒有擔任躍
    遠公司或音原公司的負責人，是接到繳稅通知才知道。我的
    身分證曾向錢莊欠錢時抵押，等我還清，才還給我，錢莊負
    責人姓王，有找我去台北銀行開戶，借錢時有簽了2 、3 份
    文件等語（本院卷(二)第180 至181 頁反面）。另證人地○○
    於調查中證稱：我於88年間曾循張貼在路上的小廣告，向新
    竹市○○路上的錢莊借錢，當時把身分證暫時抵押在錢莊，
    可能是錢莊把我的身分證輾轉賣給虛設行號集團，我曾因此
    被法院傳喚多次，但至今仍尚未查出原因為何等語。（台北
    市調查處卷二第115 頁），則依照證人寅○○及地○○之證
    述，其二人皆係遭新竹市地下錢莊冒名而成為負責人，自與
    被告酉○○無關。
二、另按公司法第9 條第1 項（即原第3 項）有關公司負責人對
    於公司應收之股款，股東並未繳納，而以申請文件表明收足
    之罰則規定，係針對設立登記時之規定，而上開巧創公司、
    東局公司、妙手公司及百利八公司，係分別於設立登記後，
    始由被告酉○○以出資轉讓之方式購買，並無所謂股東繳款
    不實之問題，自與公司法第9 條第1 項（即原第3 項）之構
    成要件不符。另外證人Ａ○○即東局公司負責人亦於調查中
    證稱：我在89年至92年閒因我的朋友庚○○之邀請，擔任東
    局公司負責人，但我並未實際參與該公司營運。庚○○經營
    該公司7 、8 年，所以庚○○是該公司實際負責人，庚○○
    曾將東局公司牌照借給一位朱先生辦理外銷出口業務，朱先
    生當時希望吃下東局公司，所以庚○○來找我商量將公司讓
    給他，我因為是人頭，所以也不便表示意見，隨即同意簽字
    轉讓公司等語（台北市調查處卷二第143 頁），另證人Ａ○
    ○於本院審理中具結證稱：庚○○把東局公司牌照借給朱先
    生，辦理外銷業務，後來因為朱先生要吃下東局公司業務，
    所以才變更負責人為楊彥賓等語（本院卷(二)第178 頁）。證
    人Ａ○○證述之情節均與被告酉○○無關。
三、就巧創公司部分：
    訊據被告酉○○供稱：瀚風公司的董事長是台碩公司的總經
    理，所以我去經營瀚風公司的時候，根本不能經營，所以我
    才提議聲請新的公司，用新的公司與台碩公司來往，所以當
    時才會透過會計師買了巧創公司，是在90年的8 、9 月間，
    買來之後也沒有時間經營，那時我都在借錢軋票，所以未○
    ○也不太清楚巧創公司，因為巧創公司剛成立而已，那時因
    為我必須要新公司才能做生意，才請未○○來投資等語（本
    院卷(二)第154 頁）。而證人即巧創公司登記負責人未○○（
    原名張崇德）於調查中證稱：我掛名在瀚風公司擔任特別助
    理，確實有實際出資100 萬元，巧創公司是我跟酉○○合夥
    的，我是實際出資人，但是不管公司實際業務，酉○○又在
    公司內另外設立一個出口部門，找來Ｆ○○擔任出口部負責
    人，Ｆ○○又找來一個姓朱的友人，到巧創公司幫忙，我在
    外與酉○○、Ｆ○○吃飯時，曾見過朱叔悠一面等語。（台
    北市調查處卷二第100 頁反面），另於本院審理中具結證稱
    ：我在三重開傢俱店作的不錯，投資的錢是從我太太的帳戶
    出來的等語（本院卷(二)第151 頁反面），則巧創公司是否有
    股款不實之情形，尚非無疑。
四、就仕羽公司部分：
    仕羽公司登記負責人戌○○於調查中證稱：92年間我因為年
    滿20歲想要辦信用卡使用，所以就看報紙上的分類小廣告，
    找了一家信用卡代辦業者，打電話去之後就有一位叫「阿寶
    」的男子出面跟我聯絡，除了收取身分證之外，還叫我在文
    件上簽字，但我當時沒有注意到那些文件是不是股東同意書
    或董事同意書，所以我確實不知道我被拿去當人頭開公司。
    「阿寶」拿我人頭開公司之後，沒有要我到稅捐稽徵處辦理
    公司稅籍查核簽字，但是「阿寶」有叫我到臺北市一家銀行
    開戶，但我不記得是哪一家銀行我不認識酉○○，也沒聽過
    宏鼎工商會計事務所，Ｆ○○、朱叔悠這2 個人我都沒聽過
    等語（台北市調查處卷二第127 頁反面）。證人戌○○於本
    院審理中亦具結證稱從來沒見過被告酉○○，也不清楚仕羽
    公司辦理退稅之事等語（本院卷(二)第183 頁反面）。則仕羽
    公司設立登記之事情，難認與被告酉○○相關。
丙、臺灣臺北地方法院檢察署檢察官97年度偵字第849 號移送併
    辦意旨中：就被告酉○○與擔任財政部臺北市國稅局松山分
    局（92年改制前為臺北市稅捐稽徵處松山分處）之稅務員即
    另案被告壬○○熟識，為能順利退稅，酉○○將將上開公司
    設立或遷往壬○○之外勤管區。壬○○受理部分，包括一而
    再公司、巧創公司、跳浪公司、躍遠公司、東局公司、光京
    公司、薇妮公司，其中一而再公司、巧創公司、跳浪公司、
    躍遠公司、東局公司均將地址記載為臺北市○○○路○ 段
    188 號16樓；光京公司、薇妮公司均將地址記載為臺北市○
    ○○路○ 段178 號9 樓之2 ，有明顯易查之異常處，又上開
    公司之進項發票主要來自昌波、音原、奪冠、禾碟、達暄、
    艾科微等6 家公司，壬○○均故意未予勾稽，且上開一而再
    公司、巧創公司、跳浪公司、躍遠公司、東局公司、光京公
    司、薇妮公司既新遷入壬○○管區，其本應依財政部臺北市
    國稅局函頒之零稅率作業要點先發函通知營業人提供相關文
    件，查明後再憑退稅，且依分層負責明細表決行權責規定，
    10萬元以下退稅得由承辦稅務員審查無誤後核定退稅，壬○
    ○明知受理上開公司各期申報零稅率退稅高於10萬元，未依
    規定檢呈股長、課長、分局長審核，即非法自行核決退稅，
    而對於主管事務違背法令，使一而再公司退稅6 期共643 萬
    3637元、巧創公司退稅3 期共274 萬1257元、跳浪公司退稅
    3 期共221 萬838 元、躍遠公司退稅3 期共205 萬5599元、
    東局公司退稅4 期共315 萬7359元，光京公司退稅7 期共
    279 萬7188元、薇妮公司退稅2 期共43萬530 元，以上共計
    金額為1982萬6408元。被告酉○○則不定時宴請壬○○至百
    花紅大酒店、杏花閣大酒店、漢宮大舞廳等處所飲酒作樂以
    酬謝之，使壬○○取得不正利益達每年80萬元以上，對於公
    務員交付不正利益等情，因認被告涉犯貪污治罪條例第11條
    第1 項之罪嫌。
一、訊據被告酉○○矢口否認有何移送併辦意旨所指之貪污犯行
    ，並辯稱：關於壬○○的部份，我跟他從不熟到慢慢熟，有
    去過酒家，但是有很多人去，也不一定是我請他，有時候是
    別人請，我沒有為了特定目的去請他，也沒有單獨我們兩個
    人去，都是一堆人去，都是朋友請來請去，有時我請他，有
    時他請我，有時別人請云云。辯護人亦為被告辯稱：被告雖
    然跟壬○○認識，但是他跟他之間的聚餐、上酒家的行為，
    固然不能說是正當的交往，但跟他事務所申辦退稅並沒有對
    價的關係，而且他們的聚餐都是十幾個人，他們上酒家是在
    93年以後比較密集，跟本案發生在93年之前，沒有必然的關
    係等語。
二、經查：另案被告壬○○（綽號咖啡）涉犯貪污治罪條例案件
    ，業經本院以97年度訴字第983 號案件審理中。而就本案檢
    察官併辦意旨書之記載，被告酉○○將手中掌握之多家公司
    遷址或登記在臺北市○○○路○ 段188 號16樓或臺北市○○
    ○路○ 段178 號9 樓之2 等壬○○之轄區內，而顯有異常等
    情，縱然為真實，但就法律上而言，遷移公司地址本即為各
    公司法人之遷徙自由，並無違法之可言。再者，關於被告酉
    ○○與稅務員壬○○間是否有為辦理退稅而有不當邀宴之對
    價關係部分：
  (一)另案被告壬○○於調查中供稱：我在91年2 月到92年12月底
    擔任台北市稅捐處松山分處及財政部台北市國稅局松山分局
    第6 服務區審查組稅務員，我認識酉○○很久了，我是在90
    年間經松山分處同事Ｈ○○介紹，在飯局中認識被告酉○○
    的。我在當第6服務區稅務員時，酉○○曾因公司缺錢而向
    我周轉共45萬元。我對我服務區內各期之零稅率退稅申報案
    件，有過不審查、或不陳報上級權責長官批准即逕自辦理退
    稅的情形，我幾乎每天下午都要出去喝酒，所以我每天下午
    都請假，每天固定上班的時間只有上午9 點到12點3 個小時
    ，有多少時間就做多少事情，但3 小時能做什麼事，我哪有
    時間去逐一審查零稅率退稅案件，而且第6 服務區內申請零
    稅率退稅的公司行號大約有100 多家，而審查的期限平均只
    有3 天左右，所以我沒辦法每家都審查。我不是因為酉○○
    的關係而放水，直接退稅有些是因為我沒有時間審查，有些
    是因為我打混沒有經過長官批准，也沒有阻止電腦作業流程
    而造成。我沒有據實清查前述巧創國際有限公司等7 家公司
    之稅籍，我只查離松山分局比較近的公司行號等語（台北市
    調查處卷二第1 、4 頁）。另證人壬○○亦於本院審理中具
    結證稱：被告向你借錢之前，在92年以前有跟被告酉○○吃
    過幾次飯，92年10、11月我借他45萬元，到現在還欠20萬元
    。93年以後才跟他去過酒家舞廳。唱卡拉ＯＫ只有六、七千
    元，也不是每次都到杏花閣去，我在調查局所講的是93年以
    後的事情，我大概有付三分之一，是真正我出錢的，有三分
    之二是被告約我去的，大部分我都先離開，因為是被告約我
    去的，所以我說是他請客，但最後到底誰付錢，我不清楚。
    杏花閣我去過3 次，每次都是10到15人在場，舞廳我只去過
    一次，而且不是跟被告去的，只是在那邊碰到他而已。我有
    因為喝酒或涉及不良場所被記一大過等語（本院卷(二)第274
    頁反面至第275 頁）。可知，被告酉○○與壬○○間尚存有
    債權債務關係，且因壬○○本身有怠忽職務及涉及不良場所
    之行為，則其與被告酉○○實際負責之虛設行號退稅事務間
    ，是否確實約定有對價關係，尚非無疑。
  (二)證人卯○○於本院審理中證稱：在調查局說任職宏鼎（或悅
    鼎會計師事務所）期間是在91、92年間任職，92年底或93年
    初離開是正確的，我負責送件，就是有客戶要聲請公司、或
    公司結算，也有401 申報書，事務所小姐做好文件，我要送
    到台北市政府國稅局松山稽徵處，臺北縣也有去做登記。被
    告或事務所小姐並沒有指定要把文件送給壬○○，不同公司
    有不同櫃臺不同的人，有時候人很多就排隊丟到箱子裡去，
    如果有媒體申報，會有磁碟片，就是丟箱子，不是每次都送
    件給壬○○，而人工申報書有因為缺文件而被退回，退回後
    交給事務所的小姐，他們說要去問被告酉○○。被告酉○○
    出去應酬時，我有時候會跟著去，有時候壬○○會在場，因
    為被告酉○○朋友蠻多的，有時候十幾個人，有時候會去特
    種營業續第二攤，吃飯大部分是被告酉○○買單，但第二攤
    是誰付錢我就不知道等語（本院卷(二)第221 至227 頁反面）
    ，可知，被告酉○○所虛設之上開公司申報退稅案件，並非
    均由壬○○承辦。
  (三)證人Ｉ○○即杏花閣酒家業務副總於本院審理中證稱：我在
    93 年 底或94年初認識被告酉○○的，他是到我們酒家消費
    ，有時候一個月去1 、2 次，有時候2 個月去一次，每次來
    7 、8 個、10來個人不一定，每次消費約2 、3 萬元左右，
    有時候壬○○也會跟被告酉○○一起來，被告酉○○目前欠
    款80萬元等語（本院卷(二)第229 頁）。另證人宇○○即百花
    紅酒家廚房廚師於本院審理中證稱：是朱叔悠在92年底或93
    年初介紹被告酉○○認識的，之前是朱叔悠帶被告酉○○來
    消費，有小姐坐檯，剛開始都是朱先生買單，後來朱先生有
    交代帳要找梁先生收，朱先生過世之後，都是被告自己帶客
    人過來的，是在北投認識壬○○，但他有沒有跟梁先生一起
    來店裡，我就不確定了，被告酉○○支付過現今或刷卡，後
    來有開支票，但有6 張退票等語（本院卷(二)第231 至232 頁
    ）。至於證人吳潤錦即漢宮大舞廳負責人於調查中證稱：被
    告酉○○經常帶一些朋友來舞廳跳舞，但我從未過問他朋友
    的來歷跟名字等語（台北市調查處卷二第201 頁）。證人黃
    ○○即國稅局大安分局稅務員於本院證稱：我跟被告酉○○
    是朋友，我們聚會時，同事壬○○好像都有在，但被告酉○
    ○好像朋友很多，他有時會找他的朋友來，他的朋友我們都
    不認識，每次都有一堆我不認識的人。大部分是吃完飯以後
    ，他說要唱唱歌，不是每次都會去第二攤。有時是被告請客
    ，有時壬○○請，有時候大家分攤，因為有時候壬○○隔天
    到辦公室會說他花了多少錢，他也經常在付錢等語（本院卷
    (二)第235 至236 頁）。顯然，被告酉○○確實有與壬○○多
    次出入不正當場所，然並非本次均由被告酉○○付帳，且同
    行亦有多人，甚至達10多人，且是否有對價關係，亦乏積極
    證據證明，則檢察官移送併辦意旨所稱，被告酉○○使壬○
    ○取得不正利益達每年80萬元以上，即缺乏計算基礎之依據
    ，而僅係臆測之詞。
  (四)再者，證人戊○○於本院審理中證稱：我在90年底在神仙居
    卡拉ＯＫ上班，那時認識壬○○他們，可是跟他們不是很熟
    ，那時壬○○去的機率比較常，91年初漸漸認識黃○○、蕭
    茂超他們那些，甚至被告。我在91年初不在神仙居上班時，
    才認識被告酉○○，那時壬○○他們去喝酒都會帶很多人，
    我才認識被告。我開店後，壬○○常來捧場，被告有出現2
    、3 次，後來就沒有出現了。被告有時候來一下就走了。他
    們的付帳方式，會先由大家公出，如果錢不夠的話，不夠的
    部份會由何宗正刷卡，被告也有在我們公司付過帳，可是真
    的沒有到十次多等語（本院卷(二)第264 至266 頁）。可知，
    稅務員壬○○、黃○○、蕭茂超或何宗正等人即時常出入不
    正當場所，並非認識被告酉○○後而為之。則縱然被告酉○
    ○邀宴稅務員之行為，實屬相當不宜，亦不能遽然認定即屬
    行賄之犯行。
  (五)此部分檢察官移送併辦意旨之犯罪事實，依照卷存證據，尚
    無法認定被告酉○○確實涉犯貪污治罪條例第11條第1 項之
    行賄罪，自應退回檢察官另行偵處。
據上論斷，應依刑事訴訟法第299 條第1 項前段，刑法第2 條第
1 項但書、第11條前段、修正前刑法28條、第56條、第55條、第
41 條 第1 項前段、第2 項、第51條第5 款、第9 款、第10款，
修正前之公司法第9 條第3 項，修正後公司法第9 條第1 項，商
業會計法第71條第3 款，刑法第216 條、第210 條、第214 條、
第339 條第1 項、第55條、第219 條，刑法施行法第1 條之1 ，
現行法規所定貨幣單位折算新臺幣條例第2 條，中華民國九十六
年罪犯減刑條例第2 條第1 項第3 款、第7 條、第9 條，判決如
主文。
本案經檢察官呂俊儒到庭執行職務。
中    華    民    國    98    年    5     月    22    日
                  刑事第十九庭審判長法  官  施添寶
                                    法  官  吳俊龍
                                    法  官  紀文惠
上正本證明與原本無異。
如不服本判決應於收受送達後10日內向本院提出上訴書狀，並應
敘述具體理由；其未敘述上訴理由者，應於上訴期間屆滿後20日
內向本院補提理由書（均須按他造當事人之人數附繕）「切勿逕
送上級法院」。
                                    書記官  游曉婷
中    華    民    國    98    年    5     月    22    日
【附表一】
┌────┬────────┬─────────┬─────┬──────┐
│報關日期│報單號碼        │貨物名稱          │總價（元) │ 買  主     │
├────┼────────┼─────────┼─────┼──────┤
│90.10.12│CF/90/550/M5992 │INTEGRAYED CIRCUIT│9,433,693 │PIONEER     │
│        │                │即積體電路12000件 │          │WORLD CORP. │
│        │                │                  │          │LTD. H.K.   │
├────┼────────┼─────────┼─────┼──────┤
│90.10.18│CF/90/550/M9475 │INTEGRAYED CIRCUIT│10,117,384│同上        │
│        │                │即積體電路12870件 │          │            │
└────┴────────┴─────────┴─────┴──────┘
【附表二】
┌──┬────┬───────┬────────────────┬───────┐
│編號│公司名稱│設立時之負責人│設   立   登   記   地   址     │登記卷影本出處│
├──┼────┼───────┼────────────────┼───────┤
│ 1  │光京    │張景林        │原台北市○○○路○段178號9樓之2，│P3            │
│    │        │              │後更改為台北縣中和市○○街56號  │              │
├──┼────┼───────┼────────────────┼───────┤
│ 2  │奪冠    │張景林        │原台北市○○○路512號5樓，後更改│P22           │
│    │        │              │為台北市○○○路○段186號8樓之5  │              │
├──┼────┼───────┼────────────────┼───────┤
│ 3  │艾科薇  │陳豐澤        │原台北市○○路○段203號2樓後更改 │P31           │
│    │        │              │為台北市○○路○段845號          │              │
├──┼────┼───────┼────────────────┼───────┤
│ 4  │我行    │洪信明        │原台北市○○路○段845號，後更改為│P42           │
│    │        │              │台北市○○○路○段1-5號8樓       │              │
├──┼────┼───────┼────────────────┼───────┤
│ 5  │連倉    │玄○○        │原台北市○○○路○段354號，後更改│P51           │
│    │        │              │為台北市○○路○段845號          │              │
├──┼────┼───────┼────────────────┼───────┤
│ 6  │達喧    │甲○○        │台北市○○路○段389巷20號1樓     │P70           │
├──┼────┼───────┼────────────────┼───────┤
│ 7  │名碟    │午○○        │原台北市○○○路○段354號，後更改│P109          │
│    │        │              │為台北市○○路○段135號2樓       │              │
├──┼────┼───────┼────────────────┼───────┤
│ 8  │薇妮    │鄭淞霖        │原台北市○○○路○段178號9樓之2，│P172          │
│    │        │              │後更改為台北縣汐止市○○路236之1│              │
│    │        │              │號8樓                           │              │
├──┼────┼───────┼────────────────┼───────┤
│ 9  │昌波    │張景林        │原台北市○○○路○段188號16樓，後│P181          │
│    │        │              │更改為台北縣中和市○○街56號    │              │
├──┼────┼───────┼────────────────┼───────┤
│ 10 │優旗    │陳豐澤        │原台北縣永和市○○街24巷22號，後│P122          │
│    │        │              │更改為台北市○○○路○段76號15樓 │              │
│    │        │              │之1                             │              │
├──┼────┼───────┼────────────────┼───────┤
│ 11 │群舟    │洪信明        │原台北縣永和市○○街24巷22號，後│P131          │
│    │        │              │更改為台北市○○○路○段59巷45號3│              │
│    │        │              │樓-3                            │              │
└──┴────┴───────┴────────────────┴───────┘
【附表三】
┌──┬────┬─────┬──────────┬─────────┬────────────┐
│編號│公司名稱│負責人姓名│股款匯入銀行及帳號  │匯出時間及金額    │證     據     出     處 │
├──┼────┼─────┼──────────┼─────────┼────────────┤
│ 1  │光京    │張景林    │板信商業銀行信義分行│日期：91.8.2      │板信商業銀行業務部      │
│    │        │          │帳號：00000000000000│金額：5,000,000元 │97.8.29板信業務字第     │
│    │        │          │日期：91.7.31       │                  │0978071452號函及交易明細│
│    │        │          │金額：5,000,000元   │                  │表（本院卷(二)，第122及123│
│    │        │          │                    │                  │頁）                    │
├──┼────┼─────┼──────────┼─────────┼────────────┤
│ 2  │奪冠    │張景林    │彰化銀行晴光分行    │日期：91.8.30     │彰化銀行晴光分行97.8.8  │
│    │        │          │帳號：00000000000000│金額：5,000,000元 │彰晴光字第0971906號函及 │
│    │        │          │日期：91.8.28       │                  │帳戶資料查詢明細表（本院│
│    │        │          │金額：5,000,000元   │                  │卷(二)，第70至71頁）      │
├──┼────┼─────┼──────────┼─────────┼────────────┤
│ 3  │艾科微  │陳豐澤    │台北銀行松山分行    │日期：97.8.2      │台北富邦商業銀行股份有限│
│    │        │          │帳號：000000000000  │金額：5,000,060元 │公司八德分公司97.8.27   │
│    │        │          │日期：91.7.31       │                  │北富銀八德字第00135號函 │
│    │        │          │金額：5,000,000元   │                  │及各類存款歷史對帳單（本│
│    │        │          │                    │                  │院卷二，第76頁至77頁）  │
├──┼────┼─────┼──────────┼─────────┼────────────┤
│ 4  │我行    │洪信明    │台北銀行松山分行    │日期：97.7.31     │台北富邦商業銀行股份有限│
│    │        │          │帳號：000000000000  │金額：5,000,050元 │公司八德分公司97.8.19   │
│    │        │          │日期：91.7.29       │                  │北富銀八德字第00134號函 │
│    │        │          │金額：5,000,000元   │                  │及各類存款歷史對帳單（本│
│    │        │          │                    │                  │院卷(二)，第102頁至103頁）│
├──┼────┼─────┼──────────┼─────────┼────────────┤
│ 5  │連倉    │玄○○    │台北銀行民生分行    │日期：91.9.25     │台北富邦商業銀行股份有限│
│    │        │          │帳號：000000000000  │金額：5,000,060元 │公司民生分行97.10.31北富│
│    │        │          │日期：91.9.23       │                  │銀民生字第97117號函及各 │
│    │        │          │金額：5,000,000元   │                  │類存款歷史對帳單（本院卷│
├──┼────┼─────┼──────────┼─────────┼────────────┤
│ 6  │達暄    │甲○○    │台北銀行寶清分行    │日期：91.6.5      │台北富邦銀行瑞光分行    │
│    │        │          │帳號：000000000000  │金額：1,000,030元 │97.8.14北富銀瑞光字第   │
│    │        │          │日期：91.6.3        │                  │9760002600號函及各類存款│
│    │        │          │金額：1,000,000元   │                  │歷史對帳單（本院卷(二)，第│
│    │        │          │                    │                  │82及85頁）              │
├──┼────┼─────┼──────────┼─────────┼────────────┤
│ 7  │名碟    │午○○    │台北銀行寶清分行    │日期：97.5.29     │台北富邦銀行瑞光分行    │
│    │        │          │帳號：000000000000  │金額：1,000,000元 │97.8.14北富銀瑞光字第   │
│    │        │          │日期：91.5.27       │                  │9760002600號函及各類存款│
│    │        │          │金額：1,000,000元   │                  │歷史對帳單（本院卷(二)，第│
│    │        │          │                    │                  │82及89頁）              │
├──┼────┼─────┼──────────┼─────────┼────────────┤
│ 8  │優旗    │陳豐澤    │華南商業銀行松山分行│日期：91.7.26     │華南商業銀行松山分行    │
│    │        │          │帳號：000000000000  │金額：5,000,060元 │97.5.15華松存字第097374 │
│    │        │          │日期：91.7.24       │                  │號函及存款往來明細表（本│
│    │        │          │金額：5,000,000元   │                  │院卷(二)，第97及99頁）    │
├──┼────┼─────┼──────────┼─────────┼────────────┤
│ 9  │群舟    │洪信明    │華南商業銀行松山分行│日期：91.8.2      │華南商業銀行松山分行    │
│    │        │          │帳號：000000000000  │金額：5,000,110元 │97.5.15華松存字第097374 │
│    │        │          │日期：91.7.31       │                  │號函及存款往來明細表（本│
│    │        │          │金額：5,000,000元   │                  │院卷(二)，第97及98頁）    │
├──┼────┼─────┼──────────┼─────────┼────────────┤
│ 10 │薇妮    │鄭淞霖    │台北銀行民生分行    │日期：91.9.4      │台北富邦商業銀行股份有限│
│    │        │          │帳號：000000000000  │金額：5,000,050元 │公司民生分行97.10.31北富│
│    │        │          │日期：91.9.2        │                  │銀民生字第97117號函及各 │
│    │        │          │金額：5,000,000元   │                  │類存款歷史對帳單（本院卷│
│    │        │          │                    │                  │(二)，第116及118頁）      │
├──┼────┼─────┼──────────┼─────────┼────────────┤
│ 11 │昌波    │張景林    │板信商業銀行信義分行│日期：91.9.4      │板信商業銀行業務部      │
│    │        │          │帳號：00000000000000│金額：5,000,000元 │97.8.29板信業務字第     │
│    │        │          │日期：91.9.2        │                  │0978071452號函及交易明細│
│    │        │          │金額：5,000,000元   │                  │表（本院卷(二)，第122及126│
│    │        │          │                    │                  │頁）                    │
└──┴────┴─────┴──────────┴─────────┴────────────┘
【附表四】
┌──┬────┬───────┬─────┬────────┬────────────┐
│編號│公司名稱│登記負責人姓名│ 領取日期 │ 領  取  金  額 │證     據     出     處 │
├──┼────┼───────┼─────┼────────┼────────────┤
│ 1  │巧創    │張崇德        │(一)90.12.12│(一)615,391       │退稅主檔查詢選擇畫面    │
│    │        │              │(二)91.8.13 │(二)477,631       │（本院卷(二)第30頁）      │
│    │        │              │(三)91.10.14│(三)525,744       │                        │
│    │        │              │(四)91.12.12│(四)1,737,882     │                        │
│    │        │              │          │合計：3,356,648 │                        │
├──┼────┼───────┼─────┼────────┼────────────┤
│ 2  │跳浪    │地○○        │(一)90.12.12│(一)977,995       │退稅主檔查詢選擇畫面    │
│    │        │              │(二)91.8.13 │(二)502,919       │（本院卷(二)第31頁）      │
│    │        │              │(三)91.10.14│(三)508,472       │                        │
│    │        │              │(四)91.12.12│(四)1,199,447     │                        │
│    │        │              │          │合計：3,188,833 │                        │
├──┼────┼───────┼─────┼────────┼────────────┤
│ 3  │一而再  │梁米倉、宙○○│(一)91.6.24 │(一)288,698       │退稅主檔查詢選擇畫面    │
│    │        │              │(二)91.8.13 │(二)801,878       │（本院卷(二)第29頁）      │
│    │        │              │(三)91.9.12 │(三)772,378       │                        │
│    │        │              │(四)91.10.14│(四)525,744       │                        │
│    │        │              │(五)91.11.13│(五)1,059,153     │                        │
│    │        │              │(六)91.12.24│(六)1,254,818     │                        │
│    │        │              │(七)92.1.22 │(七)1,471,981     │                        │
│    │        │              │(八)92.2.24 │(八)1,349,563     │                        │
│    │        │              │          │合計：7,524,213 │                        │
├──┼────┼───────┼─────┼────────┼────────────┤
│ 4  │妙手    │玄○○        │(一)91.6.21 │(一)288,471       │財政部台北市國稅局97.7. │
│    │        │              │(二)91.8.13 │(二)301,955       │31財北國稅審三字第097024│
│    │        │              │(三)91.9.12 │(三)289,538       │4999號函及退稅主檔查詢  │
│    │        │              │(四)91.10.14│(四)175,192       │選擇畫面                │
│    │        │              │(五)91.11.13│(五)297,816       │（本院卷(二)第134及137頁）│
│    │        │              │(六)91.12.12│(六)334,057       │                        │
│    │        │              │(七)92.1.15 │(七)490,614       │                        │
│    │        │              │(八)92.2.14 │(八)483,573       │                        │
│    │        │              │(九)92.3.14 │(九)171,117       │                        │
│    │        │              │(十)92.4.15 │(十)261,501       │                        │
│    │        │              │(十一)92.5.16 │(十一)316,150       │                        │
│    │        │              │(十二)92.6.12 │(十二)441,293       │                        │
│    │        │              │(十三)92.7.11 │(十三)464,427       │                        │
│    │        │              │(十四)92.8.15 │(十四)434,791       │                        │
│    │        │              │          │合計：4,750,495 │                        │
├──┼────┼───────┼─────┼────────┼────────────┤
│ 5  │躍遠    │寅○○        │(一)91.9.12 │(一)488,453       │退稅主檔查詢選擇畫面    │
│    │        │              │(二)91.10.14│(二)429,303       │（本院卷(二)第32頁）      │
│    │        │              │(三)91.12.12│(三)1,137,843     │                        │
│    │        │              │          │合計：2,055,599 │                        │
├──┼────┼───────┼─────┼────────┼────────────┤
│ 6  │東局    │楊顏賓        │(一)91.10.23│(一)676,556       │同上函及退稅主檔查詢選擇│
│    │        │              │(二)91.12.12│(二)1,200,583     │畫面                    │
│    │        │              │(三)92.1.15 │(三)1,295,175     │（本院卷(二)第134及135頁）│
│    │        │              │(四)92.2.14 │(四)661,601       │                        │
│    │        │              │          │合計：3,833,915 │                        │
├──┼────┼───────┼─────┼────────┼────────────┤
│ 7  │光京    │張景林        │(一)91.12.12│(一)176,516       │同上函及退稅主檔查詢選擇│
│    │        │              │(二)92.1.15 │(二)689,750       │畫面                    │
│    │        │              │(三)92.2.14 │(三)726,994       │（本院卷(二)第134及136頁）│
│    │        │              │(四)92.3.14 │(四)171,448       │                        │
│    │        │              │(五)92.4.15 │(五)173,130       │                        │
│    │        │              │(六)92.5.16 │(六)414,523       │                        │
│    │        │              │(七)92.6.12 │(七)444,827       │                        │
│    │        │              │          │合計：2,797,188 │                        │
├──┼────┼───────┼─────┼────────┼────────────┤
│ 8  │薇妮    │鄭淞霖        │(一)92.2.24 │(一)261,864       │退稅主檔查詢選擇畫面    │
│    │        │              │(二)93.2.13 │(二)172,666       │（本院卷(二)第33頁）      │
│    │        │              │          │合計：434,530   │                        │
├──┼────┼───────┼─────┼────────┼────────────┤
│ 9  │我行    │洪信明        │(一)92.2.25 │(一)286,288       │同上函及退稅主檔查詢選擇│
│    │        │              │(二)92.4.15 │(二)172,261       │畫面                    │
│    │        │              │          │合計：458,549   │（本院卷(二)第134及139頁）│
├──┼────┼───────┼─────┼────────┼────────────┤
│ 10 │連倉    │玄○○        │(一)92.2.25 │(一)271,436       │同上函及退稅主檔查詢選擇│
│    │        │              │(二)92.8.15 │(二)340,533       │畫面                    │
│    │        │              │(三)92.10.15│(三)844,185       │（本院卷(二)第134及140頁）│
│    │        │              │          │合計：1,456,154 │                        │
├──┼────┼───────┼─────┼────────┼────────────┤
│ 11 │百利八  │陳豐澤        │(一)91.12.12│(一)995,679       │退稅主檔查詢選擇畫面    │
│    │        │              │          │合計：995,679   │（本院卷(二)第35頁）      │
├──┼────┼───────┼─────┼────────┼────────────┤
│ 12 │仕羽    │戌○○        │(一)92.6.26 │(一)394,224       │退稅主檔查詢選擇畫面    │
│    │        │              │(二)92.8.26 │(二)726,299       │（本院卷(二)第34頁）      │
│    │        │              │          │合計：1,120,523 │                        │
├──┼────┼───────┼─────┼────────┼────────────┤
│ 13 │名碟    │午○○        │(一)91.12.12│(一)110,147       │同上函及退稅主檔查詢選擇│
│    │        │              │(二)92.2.14 │(二)169,646       │畫面                    │
│    │        │              │(三)92.4.10 │(三)168,983       │（本院卷(二)第134及138頁）│
│    │        │              │          │合計：448,776   │                        │
└──┴────┴───────┴─────┴────────┴────────────┘
 【附表五】
┌──┬────────────┬────────┬─────┐
│編號│本院審理中日期及頁數    │詰問證人        │偵查中具結│
├──┼────────────┼────────┼─────┤
│ 1  │96.11.26審判期日        │Ｄ○○          │          │
│    │（本院卷(一)，P103-160）  │Ｇ○○          │   √     │
├──┼────────────┼────────┼─────┤
│ 2  │97.1.7審判期日          │Ｄ○○          │          │
│    │（本院卷(一)，P172-188）  │                │          │
├──┼────────────┼────────┼─────┤
│ 3  │97.3.3審判期日          │Ｆ○○          │   √     │
│    │（本院卷(一)，P227-247）  │午○○          │   √     │
│    │                        │天○○（許文憶）│   √     │
├──┼────────────┼────────┼─────┤
│ 4  │97.4.7審判期日          │子○○          │          │
│    │（本院卷(一)，P284-300）  │辛○○          │          │
│    │                        │亥○○          │          │
│    │                        │丁○○          │          │
├──┼────────────┼────────┼─────┤
│ 5  │97.5.12審判期日         │賀俊燁（Ｃ○○）│   √     │
│    │（本院卷(一)，P364-401）  │申○○          │   √     │
│    │                        │Ｂ○○          │   √     │
│    │                        │宙○○          │          │
├──┼────────────┼────────┼─────┤
│ 6  │97.6.16審判期日         │己○○          │   √     │
│    │（本院卷(一)，P445-453 ） │                │          │
├──┼────────────┼────────┼─────┤
│ 7  │97.8.11審判期日         │Ｆ○○          │   √     │
│    │（本院卷(二)，P143-158）  │未○○（張崇德）│          │
│    │                        │辰○○          │          │
├──┼────────────┼────────┼─────┤
│ 8  │97.9.8審判期日          │Ａ○○          │          │
│    │（本院卷(二)，P176-184）  │寅○○          │          │
│    │                        │戌○○          │          │
├──┼────────────┼────────┼─────┤
│ 9  │97.10.20審判期日        │卯○○          │   √     │
│    │（本院卷(二)，P220-242）  │宇○○          │          │
│    │                        │黃○○          │          │
│    │                        │Ｉ○○          │          │
├──┼────────────┼────────┼─────┤
│ 10 │97.11.3審判期日         │丑○○          │          │
│    │（本院卷(二)，P263-278）  │壬○○          │          │
│    │                        │戊○○          │          │
├──┼────────────┼────────┼─────┤
│ 11 │97.11.17審判期日        │Ｈ○○          │          │
│    │（本院卷(二)，P339-343）  │                │          │
├──┼────────────┼────────┼─────┤
│ 12 │97.12.15審判期日        │酉○○          │   √     │
│    │（本院卷(二)，P362-371）  │巳○○          │   √     │
│    │                        │乙○○          │          │
├──┼────────────┼────────┼─────┤
│ 13 │98.4.8審判期日          │玄○○          │          │
│    │（本院卷(三)，P150-155）  │                │          │
└──┴────────────┴────────┴─────┘
【附表六】
┌──┬──────────┬──────┬──────┐
│編號│  證據名稱（均影本）│頁        數│內        容│
├──┼──────────┼──────┼──────┤
│ 1  │一而再公司登記卷    │本院卷(一)，  │亥○○、彭健│
│    │90.10.24董事會簽到簿│第337頁     │銘之簽名    │
├──┼──────────┼──────┼──────┤
│ 2  │董事願任同意書      │本院卷(一)，  │亥○○之簽名│
│    │                    │第338頁     │            │
├──┼──────────┼──────┼──────┤
│ 3  │董事願任同意書      │本院卷(一)，  │Ｂ○○之簽名│
│    │                    │第339 頁    │            │
├──┼──────────┼──────┼──────┤
│ 4  │監察人願任同意書    │本院卷(一)，  │Ｇ○○之簽名│
│    │                    │第340 頁    │            │
├──┼──────────┼──────┼──────┤
│ 5  │本院91自字第900號， │本院卷(一)，  │亥○○之簽名│
│    │92.1.7訊問筆錄      │第341 頁    │            │
├──┼──────────┼──────┼──────┤
│ 6  │本院91自字第900號， │本院卷(一)，  │亥○○之簽名│
│    │92.1.27訊問筆錄     │第342 頁    │            │
├──┼──────────┼──────┼──────┤
│ 7  │本院91自字第900號， │本院卷(一)，  │亥○○之簽名│
│    │92.3.3訊問筆錄      │第343 頁    │            │
├──┼──────────┼──────┼──────┤
│ 8  │本院91自字第900號， │本院卷(一)，  │亥○○之簽名│
│    │92.3.25訊問筆錄     │第344 頁    │            │
├──┼──────────┼──────┼──────┤
│ 9  │本院91自字第900號， │本院卷(一)，  │亥○○之簽名│
│    │92.4.4訊問筆錄      │第345 頁    │            │
├──┼──────────┼──────┼──────┤
│ 10 │本院91自字第900號， │本院卷(一)，  │亥○○、趙雙│
│    │92.6.27訊問筆錄     │第346 頁    │鈴之簽名    │
├──┼──────────┼──────┼──────┤
│ 11 │本院91自字第900號， │本院卷(一)，  │亥○○之簽名│
│    │92.7.15訊問筆錄     │第347 頁    │            │
├──┼──────────┼──────┼──────┤
│ 12 │瀚風公司核調薪表    │本院卷(一)，  │亥○○之簽名│
│    │                    │第348至349頁│            │
├──┼──────────┼──────┼──────┤
│ 13 │一而再科技資訊展人員│本院卷(一)，  │Ｂ○○之簽名│
│    │配置表              │第350 頁    │            │
├──┼──────────┼──────┼──────┤
│ 14 │勞動契約            │本院卷(一)，  │Ｂ○○之簽名│
│    │                    │第351頁     │            │
├──┼──────────┼──────┼──────┤
│ 15 │員工薪資所得受領人扶│本院卷(一)，  │Ｂ○○之簽名│
│    │養親屬申請表        │第352至353頁│            │
├──┼──────────┼──────┼──────┤
│ 16 │員工薪資所得受領人扶│本院卷(一)，  │Ｂ○○之簽名│
│    │養親屬申請表        │第354至355頁│            │
├──┼──────────┼──────┼──────┤
│ 17 │勞動契約            │本院卷(一)，  │Ｇ○○之簽名│
│    │                    │第356頁     │            │
├──┼──────────┼──────┼──────┤
│ 18 │職員保證書          │本院卷(一)，  │Ｇ○○之簽名│
│    │                    │第357至358頁│            │
├──┼──────────┼──────┼──────┤
│ 19 │員工薪資所得受領人  │本院卷(一)，  │Ｇ○○之簽名│
│    │養親屬申請表        │第359至360頁│            │
├──┼──────────┼──────┼──────┤
│ 20 │Ｇ○○傳真聯邦快遞公│丙○91他3184│Ｇ○○之簽名│
│    │司傳真              │卷第37至38頁│            │
└──┴──────────┴──────┴──────┘
【附表七】
┌──┬─────────────┬──────┬──────────┐
│編號│證      據      名      稱│卷 宗 頁 碼 │內    容    摘    要│
├──┼─────────────┼──────┼──────────┤
│ 1  │一而再科技股份有限公司退稅│市調處卷1， │                    │
│    │明細、進銷項明細、營業稅媒│p2~10       │                    │
│    │體申報聯繫事項維護作業卡  │            │                    │
├──┼─────────────┼──────┼──────────┤
│ 2  │巧創國際科技有限公司退稅明│市調處卷1， │                    │
│    │細、營業人銷售額與稅額申報│p11~20      │                    │
│    │書、進銷項明細、營業稅媒體│            │                    │
│    │申報聯繫事項維護作業卡    │            │                    │
├──┼─────────────┼──────┼──────────┤
│ 3  │跳浪有限公司退稅明細、進銷│市調處卷1， │                    │
│    │項明細、營業稅媒體申報聯繫│p21~27      │                    │
│    │事項維護作業卡            │            │                    │
├──┼─────────────┼──────┼──────────┤
│ 4  │躍遠科技有限公司退稅明細、│市調處卷1， │                    │
│    │進銷項明細、營業稅媒體申報│p28~32      │                    │
│    │聯繫事項維護作業卡        │            │                    │
├──┼─────────────┼──────┼──────────┤
│ 5  │東局有限公司退稅明細、營業│市調處卷1， │                    │
│    │人銷售額與稅額申報書、進銷│p35~42      │                    │
│    │項明細                    │            │                    │
├──┼─────────────┼──────┼──────────┤
│ 6  │光京企業有限公司退稅明細、│市調處卷1， │                    │
│    │營業人銷售額與稅額申報書、│p43~57      │                    │
│    │進銷項明細                │            │                    │
├──┼─────────────┼──────┼──────────┤
│ 7  │薇妮國際有限公司退稅明細、│市調處卷1， │                    │
│    │進銷項明細、營業稅媒體申報│p58~62      │                    │
│    │聯繫事項維護作業卡        │            │                    │
├──┼─────────────┼──────┼──────────┤
│ 8  │妙手科技有限公司退稅明細、│市調處卷1， │                    │
│    │營業人銷售額與稅額申報書、│p64~93      │                    │
│    │進銷項明細、營業稅媒體申報│            │                    │
│    │聯繫事項維護作業卡        │            │                    │
├──┼─────────────┼──────┼──────────┤
│ 9  │名碟有限公司退稅明細、進銷│市調處卷1， │                    │
│    │項明細                    │p94~100     │                    │
├──┼─────────────┼──────┼──────────┤
│ 10 │我行國際有限公司退稅明細、│市調處卷1， │                    │
│    │營業人銷售額與稅額申報書、│p101~108    │                    │
│    │進銷項明細                │            │                    │
├──┼─────────────┼──────┼──────────┤
│ 11 │連倉科技有限公司退稅明細、│市調處卷1， │                    │
│    │營業人銷售額與稅額申報書、│p109~114    │                    │
│    │進銷項明細                │            │                    │
├──┼─────────────┼──────┼──────────┤
│ 12 │仕羽企業有限公司退稅明細、│市調處卷1， │                    │
│    │進銷項明細、營業稅媒體申報│p115~18     │                    │
│    │聯繫事項維護作業卡        │            │                    │
├──┼─────────────┼──────┼──────────┤
│ 13 │百利八有限公司退稅明細、進│市調處卷1， │                    │
│    │銷項明細、營業稅媒體申報聯│p119~123    │                    │
│    │繫事項維護作業卡          │            │                    │
├──┼─────────────┼──────┼──────────┤
│ 14 │優旗國際有限公司進銷項明細│市調處卷1， │                    │
│    │                          │p124~126    │                    │
├──┼─────────────┼──────┼──────────┤
│ 15 │群舟實業有限公司進銷項明細│市調處卷1， │                    │
│    │                          │p127~133    │                    │
├──┼─────────────┼──────┼──────────┤
│ 16 │昌波企業有限公司進銷項明細│市調處卷1， │                    │
│    │、營業人銷售額與稅額申報書│p134~141    │                    │
├──┼─────────────┼──────┼──────────┤
│ 17 │音原國際有限公司銷項明細、│市調處卷1， │                    │
│    │營業人銷售額與稅額申報書  │p142~146    │                    │
├──┼─────────────┼──────┼──────────┤
│ 18 │達暄國際有限公司銷項明細、│市調處卷1， │                    │
│    │營業人銷售額與稅額申報書  │p147~152    │                    │
├──┼─────────────┼──────┼──────────┤
│ 19 │禾碟有限公司銷項明細、營業│市調處卷1， │                    │
│    │人銷售額與稅額申報書      │p153~158    │                    │
├──┼─────────────┼──────┼──────────┤
│ 20 │艾科微緝業有限公司銷項明細│市調處卷1， │                    │
│    │、營業人銷售額與稅額申報書│p159~162    │                    │
├──┼─────────────┼──────┼──────────┤
│ 21 │奪冠實業有限公司銷項明細、│市調處卷1， │                    │
│    │營業人銷售額與稅額申報書  │p163~164    │                    │
├──┼─────────────┼──────┼──────────┤
│ 22 │台北富邦銀行瑞光分行96.2.2│市調處卷1， │主旨：檢送本分行客戶│
│    │7北富銀瑞光字第9660000200 │p193~195    │一而再科技股份有限公│
│    │號函                      │            │司帳號000000000000自│
│    │                          │            │開戶日91年5月15日迄 │
│    │                          │            │今存摺對帳單暨主檔內│
│    │                          │            │容查詢單，詳如附件，│
│    │                          │            │惠請查照。          │
├──┼─────────────┼──────┼──────────┤
│ 23 │華南商業銀行瑞祥分行96.3.2│市調處卷1， │主旨：檢送一而再科技│
│    │0(96)華瑞存字第960063號函 │p196~199    │股份有限公司客戶中文│
│    │                          │            │資料登錄單及91.8.14 │
│    │                          │            │至96.2.2存款往來明細│
│    │                          │            │各乙份，請查照      │
├──┼─────────────┼──────┼──────────┤
│ 24 │華南商業銀行石牌分行95.12.│市調處卷1， │主旨：檢送本分行存戶│
│    │20(95)華石存字第950243號函│p200~214    │午○○，帳號00000000│
│    │                          │            │700，於85年12月31日 │
│    │                          │            │開戶資料 (含印鑑卡及│
│    │                          │            │迄今存提款明細) ，請│
│    │                          │            │查照。              │
├──┼─────────────┼──────┼──────────┤
│ 25 │台北銀行存款各項業務申請暨│市調處卷1， │申請人：名碟有限公司│
│    │約定書、存款明細帳        │p215~216    │籌備處午○○        │
├──┼─────────────┼──────┼──────────┤
│ 26 │華南商業銀行南港分行95.12.│市調處卷1， │主旨：檢送本分行存款│
│    │20(九十五) 華南港 (存)字第│p217~220    │戶名碟有限公司      │
│    │269號函                   │            │(14321帳戶) 之開戶基│
│    │                          │            │本資料暨開戶至今之存│
│    │                          │            │款往來明細表共三張，│
│    │                          │            │請查照。            │
├──┼─────────────┼──────┼──────────┤
│ 27 │華南商業銀行中崙分行95.12.│市調處卷1， │主旨：檢送名碟有限公│
│    │29(95) 華崙字第09500346 號│p221~238    │司活期存款帳號      │
│    │函                        │            │000000000000，轉帳支│
│    │                          │            │出傳票及轉入對方帳號│
│    │                          │            │之傳票共十二張 (如附│
│    │                          │            │件)，請查照。       │
├──┼─────────────┼──────┼──────────┤
│ 28 │華南商業銀行瑞祥分行96.1.2│市調處卷1， │主旨：檢送本分行    │
│    │4(96)華瑞存字第96027號函  │p239~257    │000000000000(陳豐澤)│
│    │                          │            │、000000000000(鄭淞 │
│    │                          │            │霖)、000000000000(林│
│    │                          │            │木水)、000000000000(│
│    │                          │            │洪信明) 帳號開戶中文│
│    │                          │            │資料登錄單及開戶至  │
│    │                          │            │96.1.5存款往來明細表│
│    │                          │            │各乙份。            │
├──┼─────────────┼──────┼──────────┤
│ 29 │陽信商業銀行民生分行93.7.3│市調處卷1， │主旨：調閱本行客戶巧│
│    │0陽信民生字第930055號函   │p258~261    │創國際科技有限公司開│
│    │                          │            │戶資料，請查照。    │
│    │                          │            │附件：開戶資料影本三│
│    │                          │            │張。                │
├──┼─────────────┼──────┼──────────┤
│ 30 │台北銀行93.7.27北銀瑞光字 │市調處卷1， │主旨：檢陳貴署調查妙│
│    │第9360001600號函          │p262~267    │手科技有限公司、光京│
│    │                          │            │企業有限公司帳戶開戶│
│    │                          │            │資料影本及對帳單明細│
│    │                          │            │等，請查收。        │
├──┼─────────────┼──────┼──────────┤
│ 31 │華南商業銀行南港分行96.2.1│市調處卷1， │主旨：檢送本分行存款│
│    │4(九十六) 華南港 (存) 字第│p268~273    │戶（妙手科技有限公司│
│    │028號函                   │            │；玄○○）0000000000│
│    │                          │            │48帳號之開戶基本資料│
│    │                          │            │暨存款往來明細表共三│
│    │                          │            │張，請查照。        │
├──┼─────────────┼──────┼──────────┤
│ 32 │彰化銀行思源分行93.7.22彰 │市調處卷1， │主旨：函覆本分行存戶│
│    │思字第1512號函            │p274~279    │東局有限公司帳戶開戶│
│    │                          │            │資料及91年迄今存、提│
│    │                          │            │款明細等資料，請查照│
│    │                          │            │。                  │
├──┼─────────────┼──────┼──────────┤
│ 33 │富邦商業銀行股份有限公司內│市調處卷1， │說明：檢送本行客戶跳│
│    │湖分行93.8.18九十三富銀內 │p280~283    │浪有限公司，帳號    │
│    │字第057號函               │            │00000000000000，於  │
│    │                          │            │90.10.23至91.6.31之 │
│    │                          │            │對帳單、傳票、開戶資│
│    │                          │            │料等，敬請查照。    │
├──┼─────────────┼──────┼──────────┤
│ 34 │遠東國際商業銀行93.8.2(93)│市調處卷1， │主旨：依貴處來文查詢│
│    │遠銀山字第61號函          │p284~286    │跳浪有限公司        │
│    │                          │            │000-00000000000000之│
│    │                          │            │相關資料；轉帳交易記│
│    │                          │            │錄、申辦人資料、開戶│
│    │                          │            │人資料，詳如附件，敬│
│    │                          │            │請查收。            │
├──┼─────────────┼──────┼──────────┤
│ 35 │台北銀行93.7.27北銀瑞光字 │市調處卷1， │主旨：檢陳貴處調查躍│
│    │第9360001500號函          │p287~289    │遠科技有限公司 (帳號│
│    │                          │            │0000000-000000000090│
│    │                          │            │) 之開戶資料影本及對│
│    │                          │            │帳單明細等，請查收。│
├──┼─────────────┼──────┼──────────┤
│ 36 │華僑商業銀行松山分行95.12.│市調處卷1， │主旨：查帳號        │
│    │29(95)僑銀松字第269號函   │p293~294    │000-000-0000000-0系 │
│    │                          │            │本行南港分行薪轉戶公│
│    │                          │            │司名稱：我行國際有限│
│    │                          │            │公司，帳號：        │
│    │                          │            │000-000-00000000，92│
│    │                          │            │年3月5日存入新台幣2 │
│    │                          │            │萬2,560元、92年10月 │
│    │                          │            │15日存入2萬8,840元，│
│    │                          │            │敬覆查收。          │
├──┼─────────────┼──────┼──────────┤
│ 37 │華僑銀行南港分行96.3.9    │市調處卷1， │主旨：檢送本行客戶  │
│    │(九六) 僑銀南港字第020號函│p295~298    │00000000000000（陳冠│
│    │                          │            │龍）、00000000000000│
│    │                          │            │（洪淑芬）、        │
│    │                          │            │00000000000000（林慧│
│    │                          │            │娟）、00000000000000│
│    │                          │            │（許禛玲）、        │
│    │                          │            │00000000000000（林佳│
│    │                          │            │汶）、00000000000000│
│    │                          │            │（陳依蘋）之帳號開戶│
│    │                          │            │人姓名、統編等資料，│
│    │                          │            │請查收。            │
├──┼─────────────┼──────┼──────────┤
│ 38 │華僑銀行南港分行96.2.27   │市調處卷1， │主旨：檢送本分行    │
│    │(96)僑銀南港字第17號函    │p299~302    │00000000000000號客戶│
│    │                          │            │（我行公司）之支票提│
│    │                          │            │出交換銀行和提示帳號│
│    │                          │            │等資料及            │
│    │                          │            │00000000000000號客戶│
│    │                          │            │（我行公司）存款帳戶│
│    │                          │            │往來明細，請查收。  │
├──┼─────────────┼──────┼──────────┤
│ 39 │一而再科技股份有限公司營業│市調處卷1， │91年9-12月          │
│    │人銷售額與稅額申報書 (401)│p306~321    │                    │
│    │，台北市營業人申報適用零稅│            │                    │
│    │率銷售額清單              │            │                    │
├──┼─────────────┼──────┼──────────┤
│ 40 │東局有限公司台北市營業人銷│市調處卷1， │91年10、12月        │
│    │售額與稅額申報書 (403)，台│p322~325    │                    │
│    │北市營業人申報適用零稅率銷│            │                    │
│    │售額清單                  │            │                    │
├──┼─────────────┼──────┼──────────┤
│ 41 │光京企業有限公司營業人銷售│市調處卷1， │91年9月-92年1月     │
│    │額與稅額申報書 (401)，財政│p326~333    │                    │
│    │部台灣省北區國稅局營業人申│            │                    │
│    │報適用零稅率銷售額清單    │            │                    │
├──┼─────────────┼──────┼──────────┤
│ 42 │薇妮國際有限公司92.5.8變更│市調處卷1， │                    │
│    │登記申請書，及91.9.9設立登│p334~356    │                    │
│    │記申請書                  │            │                    │
├──┼─────────────┼──────┼──────────┤
│ 43 │法務部調查局台北市調查處  │市調處卷1， │受搜索人：酉○○    │
│    │96.6.5搜索扣押筆錄、扣押物│p369~376    │                    │
│    │品收據、扣押物品目錄表、贓│            │                    │
│    │證物品清單                │            │                    │
├──┼─────────────┼──────┼──────────┤
│ 44 │華南商業銀行南港分行名碟有│市調處卷2， │                    │
│    │限公司000000000000帳戶、華│p54~58      │                    │
│    │僑商業銀行南港分行我行國際│            │                    │
│    │有限公司00000000000000帳戶│            │                    │
│    │存提款傳票影本5紙         │            │                    │
├──┼─────────────┼──────┼──────────┤
│ 45 │華僑商業銀行南港分行我行國│市調處卷2， │                    │
│    │際有限公司支票存款帳戶    │p59         │                    │
│    │00000000000000，92年1月27 │            │                    │
│    │日至93年6月30日支票交換明 │            │                    │
│    │細乙紙                    │            │                    │
└──┴─────────────┴──────┴──────────┘
 【附表八】應沒收之物
┌──┬───────────────────┬────┐
│編號│       應   沒  收  之  物            │備    註│
├──┼───────────────────┼────┤
│    │「台灣汕森股份有限公司」之公司章、統一│未扣案  │
│ 1  │發票專用章，及汕森公司登記負責人「陳瓊│        │
│    │華」之印章各一枚                      │        │
├──┼───────────────────┼────┤
│    │個任委任書上「台灣汕森股份有限公司」之│        │
│ 2  │公司章、統一發票專用章及汕森公司登記負│        │
│    │責人「陳瓊華」之印文各一枚            │        │
├──┼───────────────────┼────┤
│    │出貨單（PACKING WEIGHT）上「台灣汕森股│        │
│ 3  │份有限公司」之公司章、汕森公司登記負責│        │
│    │人「陳瓊華」之印文各一枚              │        │
├──┼───────────────────┼────┤
│    │發票（INVOICE） 上「台灣汕森股份有限公│        │
│ 4  │司」之公司章、汕森公司登記負責人「陳瓊│        │
│    │華」之印文各一枚                      │        │
├──┼───────────────────┼────┤
│ 5  │Ｅ○○、申○○、己○○之印章各一枚，賀│未扣案  │
│    │斌漢印章二枚                          │        │
├──┼───────────────────┼────┤
│    │跳浪公司90年8月7日設立章程及股東同意書│        │
│ 6  │上Ｃ○○、Ｅ○○、申○○、午○○之印文│        │
│    │各一枚                                │        │
├──┼───────────────────┼────┤
│ 7  │一而再公司90年10月24日股東同意書上賀斌│        │
│    │漢、午○○、己○○之印文各一枚        │        │
└──┴───────────────────┴────┘
附錄本案論罪科刑法條全文
中華民國刑法第216條
（行使偽造變造或登載不實之文書罪）
行使第210 條至第215 條之文書者，依偽造、變造文書或登載不
實事項或使登載不實事項之規定處斷。
中華民國刑法第210條
（偽造變造私文書罪）
偽造、變造私文書，足以生損害於公眾或他人者，處 5 年以下有
期徒刑。
中華民國刑法第214條
（使公務員登載不實罪）
明知為不實之事項，而使公務員登載於職務上所掌之公文書，足
以生損害於公眾或他人者，處3 年以下有期徒刑、拘役或5 百元
以下罰金。
中華民國刑法第339條
（普通詐欺罪）
意圖為自己或第三人不法之所有，以詐術使人將本人或第三人之
物交付者，處5 年以下有期徒刑、拘役或科或併科1 千元以下罰
金。
以前項方法得財產上不法之利益或使第三人得之者，亦同。前二
項之未遂犯罰之。
公司法第9條（90年11月12日修正前之條文）
公司設立登記後，如發現其設立登記或其他登記事項，有違法情
事時，公司負責人各處一年以下有期徒刑、拘役或科或併科新臺
幣六萬元以下罰金。
公司負責人對於前項登記事項，為虛偽之記載者，依刑法或特別
刑法有關規定處罰。
公司應收之股款，股東並未實際繳納，而以申請文件表明收足，
或股東雖已繳納而於登記後將股款發還股東，或任由股東收回者
，公司負責人各處五年以下有期徒刑、拘役或科或併科新臺幣六
萬元以下罰金。
前三項裁判確定後，由法院檢察處通知中央主管機關撤銷其登記
。
公司法第9條（修正後）
公司應收之股款，股東並未實際繳納，而以申請文件表明收足，
或股東雖已繳納而於登記後將股款發還股東，或任由股東收回者
，公司負責人各處5 年以下有期徒刑、拘役或科或併科新臺幣
 50 萬元以上250 萬元以下罰金。
有前項情事時，公司負責人應與各該股東連帶賠償公司或第三人
因此所受之損害。
第 1 項裁判確定後，由檢察機關通知中央主管機關撤銷或廢止其
登記。但裁判確定前，已為補正或經主管機關限期補正已補正者
，不在此限。
公司之設立或其他登記事項有偽造、變造文書，經裁判確定後，
由檢察機關通知中央主管機關撤銷或廢止其登記。
商業會計法第71條
商業負責人、主辦及經辦會計人員或依法受託代他人處理會計事
務之人員有下列情事之一者，處5 年以下有期徒刑、拘役或科或
併科新臺幣60萬元以下罰金：
一、以明知為不實之事項，而填製會計憑證或記入帳冊。
二、故意使應保存之會計憑證、會計帳簿報表滅失毀損。
三、偽造或變造會計憑證、會計帳簿報表內容或毀損其頁數。
四、故意遺漏會計事項不為記錄，致使財務報表發生不實之結果
。
五、其他利用不正當方法，致使會計事項或財務報表發生不實之
結果。


司法院資訊處製作；財團法人民間司法改革基金會備份。
